## 随机变量的类型
如前所述，取值为一个序列集的 **随机变量** 称为 **离散随机变量**。对于 **离散随机变量** $X$，我们定义其 **概率质量函数** $p(a)$（*probability mass function*）为：

$$
p(a) = P\{X=a\}
$$ {#eq-4_2_001}

对于 $a$ 的可数个取值，其 **概率质量函数** $p(a)$ 为正数。也就是说，如果 $X$ 的取值必须为 $x_1,x_2,...,x_n$，则 $p(x_i) \gt 0$，$i=1,2,...$；对于其他的取值，$p(x)=0$。

因为 $X$ 必须为 $x_i$ 中的某个值，所以 $\sum_{i=1}^{\infty}{p(x_i)}=1$。

::: {#exm-4_2_a}
**随机变量** $X$ = 1，2，3，如果已知：$p(1)=\frac{1}{2}$，$p(2)=\frac{1}{3}$，则 $p(3)=\frac{1}{6}$。$p(x)$ 的线图如 @fig-4_1。 $\blacksquare$
:::

```{r}
#| label: fig-4_1
#| fig-cap: "$p(x)$ 的线图，@exm-4_2_a"
#| warning: false

library(ggplot2)

df <- data.frame(
    value = c(1, 2, 3),
    p = c(1/2, 1/3, 1/6),
    start = rep(0, 3)
)

df$value <- factor(df$value, levels = df$value, ordered = TRUE)

ggplot(df, aes(x = value, y = start, yend = p, color = value)) +  
  geom_segment(size = 2) +                    # 绘制水平线表示每个“条形”  
  geom_point(aes(y = p), size = 3) +          # 在每个“条形”的末端添加点  
  theme_minimal() +  
  labs(x = "x", y = "p(x)") +  
  scale_y_continuous(breaks = seq(0, 1, by = 0.1)) +  
  theme(legend.position = "none")           # 调整图例位置
```

可以使用 $p(x)$ 来表示 **随机变量** $X$ 的累积分布函数 $F$：

$$
F(a) = \sum_{all \ x \le a}{p(x)}
$$ {#eq-4_2_002}

如果 $X$ 是一个离散随机变量，其可能的取值是 $x_1,x_2,x_3,...$，其中 $x_1<x_2<x_3<...$，那么 $X$ 的分布函数 $F$ 是一个阶跃函数（*step function*）。也就是说，$F$ 的值在区间 $[x_{i−1},x_i)$ 是恒定的，然后在 $x_i$ 处有大小为 $p(x_i)$ 的跃变。

例如，假设 $X$ 的概率质量函数（如 @exm-4_2_a）为：$p(1)=\frac{1}{2}$，$p(2)=\frac{1}{3}$，$p(3)=\frac{1}{6}$。则 $X$ 的累积分布函数 $F$ 为：

$$
F(a) = \begin{cases}
0, \quad & a \lt 1 \\
\frac{1}{2}, \quad & 1 \le a \lt 2 \\
\frac{5}{6}, \quad & 2 \le a \lt 3 \\
1, \quad & 3 \le a
\end{cases}
$$ {#eq-4_2_003}

@eq-4_2_003 如 @fig-4_2 所示。

```{r}
#| label: fig-4_2
#| fig-cap: "$F(x)$ 的折线图"
#| warning: false

library(ggplot2)

df <- data.frame(
  value = c(1, 2, 3),
  p = c(1/2, 1/3, 1/6)
)

df$cpf <- cumsum(df$p)

df1 <- data.frame(
  value = c(0, 1, 1, 2, 2, 3, 3, 4),
  cpf = c(0, 0, df$cpf[1], df$cpf[1], df$cpf[2], df$cpf[2], df$cpf[3], df$cpf[3])
)
#df1$value <- factor(df$value, levels = df$value, ordered = TRUE)

ggplot(df1, aes(x = value, y = cpf)) +  
  geom_line() +
  labs(x = "x", y = "F(x)") +  
  scale_y_continuous(breaks = seq(0, 1, by = 0.1)) +  
  theme(legend.position = "none")           # 调整图例位置
```

**离散随机变量** 的可能取值是一个序列集合，但是我们通常必须考虑那些取值是一个区间的 **随机变量**。假设 $X$ 为一个取值是一个区间的 **随机变量**。如果存在一个定义域为所有实数 $x \in (−\infty, \infty)$ 的非负函数 $f(x)$，且对于任意实数集 $B$，$f(x)$ 都满足：

$$
P\{X \in B\} = \int_{B}{f(x)\mathrm{d} x}
$$ {#eq-4_2_004}

则我们称 $X$ 是一个 **连续随机变量**（*continous random variable*），而函数 $f(x)$ 为 **随机变量** $X$ 的 **概率密度函数**（*probability density function*）。

换句话说，@eq-4_2_004 指出，对集合 $B$ 上的概率密度函数进行积分运算可以得到 $X$ 在 $B$ 中的概率。由于 $X$ 必须为某个值，所以 $f(x)$ 必须满足：

$$
1 = P\{X \in (-\infty, \infty)\} = \int_{-\infty}^{\infty}{f(x)\mathrm{d} x}
$$ {#eq-4_2_005}

概率密度函数 $f(x)$ 可以用于回答所有关于 **随机变量** $X$ 的概率问题，例如，令 $B=[a,b]$，根据 @eq-4_2_004，我们有：

$$
P\{a \le X \le b\}=\int_{a}^{b}{f(x)\mathrm{d} x}
$$ {#eq-4_2_006}

在 @eq-4_2_006 中，如果令 $a=b$，则：

$$
P\{X=a\}=\int_{a}^{a}{f(x)\mathrm{d} x} = 0
$$ {#eq-4_2_007}

换句话说，对于 **连续随机变量** 而言，其取值为某个特殊值的概率为 0，如 @fig-4_3 所示。


```{r}
#| label: fig-4_3
#| fig-cap: 概率密度函数 $f(x)=\begin{cases} e^{-x}, \quad & x \ge 0 \\ 0, \quad & x \lt 0 \end{cases}$
#| warning: false

library(ggplot2)

x <- seq(0, 5, 0.1)
y <- exp(-x)
df <- data.frame(x=x, y=y)

ggplot(df, aes(x=x, y=y)) + 
  geom_line() + 
  geom_segment(x=1, y=exp(-1), xend=1, yend=0) + 
  geom_segment(x=3, y=exp(-3), xend=3, yend=0) +
  geom_ribbon(data = subset(df, x >= 1 & x <= 3), aes(ymin = 0, ymax = y), fill = "gray") +
  annotate("text", x = 1, y = -0.02, label = "a", hjust = 1, vjust = 0, size = 3) +
  annotate("text", x = 3, y = -0.02, label = "b", hjust = 1, vjust = 0, size = 3) + 
  annotate("text", x = 2.2, y = 0.05, label = "P{a<X<b}", hjust = 1, vjust = 0, size = 5)  
```

::: {.callout-note}
连续随机变量的概率是其密度函数 $f(x)$ 在某个区间上积分的结果，因此对于某个特殊的取值，其结果必然为 0。 
:::

累积分布函数 $F(\cdot)$ 和概率密度函数 $f(\cdot)$ 之间的关系如下所示：

$$
\begin{align}
F(a)&=P\{X \in (-\infty,a]\} = \int_{-\infty}^{a}{f(x)\mathrm{d} x} \\
两边&求微分得：\\
\frac{dF(a)}{da}&=f(a)
\end{align}
$$ {#eq-4_2_008}

也就是说，概率密度函数是累积分布函数的导数。根据 @eq-4_2_006，概率密度函数的更直观的解释如下：

$$
P\{a - \frac{\varepsilon}{2} \le X \le a + \frac{\varepsilon}{2}\} = \int_{a-\frac{\varepsilon}{2}}^{a+\frac{\varepsilon}{2}}{f(x)\mathrm{d} x} \approx \varepsilon f(a)
$$ {#eq-4_2_009}

其中，$\varepsilon$ 是一个非常小的数。也就是说，$X$ 的取值位于区间 $[a - \frac{\varepsilon}{2},a + \frac{\varepsilon}{2}]$ 内时的概率大约为 $\varepsilon f(a)$。由此，我们可以看出，$f(a)$ 是对随机变量 $X$ 的取值接近 $a$ 的可能性大小的一种度量。

::: {#exr-4_2_b}
假设 $X$ 是一个连续随机变量，其概率密度函数为：

$$
f(x)=\begin{cases}
C(4x - 2x^2), \quad &0 \lt x \lt 2 \\
0, \quad &其它
\end{cases}
$$

则：

* 计算 $C$ 的值？
* 计算 $P\{X \gt 1\}$？
:::

::: {#sol-4_2_b}
因为 $f(x)$ 是一个概率密度函数，因此必有：$\int_{-\infty}^{\infty}{f(x)\mathrm{d} x}=1$。因此，有：

$$
\begin{align}
C\int_0^2{(4x-2x^2)\mathrm{d} x} &=1 \\
C\bigg(2x^2-\frac{2}{3}x^3\bigg)\Bigg|_{x=0}^{x=2} &= 1
\end{align}
$$

所以，$C = \frac{3}{8}$。所以，$P\{X \gt 1\}=\int_{1}^{\infty}{f(x)\mathrm{d} x}=\frac{3}{8}\int_1^2{(4x-2x^2)\mathrm{d} x}=\frac{1}{2}$。 $\blacksquare$
:::