## 泊松随机变量 {#sec-5_2}

如果一个取值为 $0, 1, 2, \dots$ 的随机变量 $X$，其概率质量函数由下式给出，则称其为参数为 $\lambda$ ($\lambda > 0$) 的**泊松随机变量**（*Poisson random variable*）：

$$
P\{X = i\} = e^{-\lambda} \frac{\lambda^i}{i!}, \quad i = 0, 1, \dots
$$ {#eq-5_2_1}

符号 $e$ 代表一个常数，约等于 $2.7183$。它是一个著名的数学常数，以瑞士数学家 L. Euler 命名，也是所谓自然对数的底数。

@eq-5_2_1 定义了一个概率质量函数，因为：

$$
\sum_{i=0}^{\infty} p(i) = e^{-\lambda} \sum_{i=0}^{\infty} \frac{\lambda^i}{i!} = e^{-\lambda} e^{\lambda} = 1
$$

当 $\lambda = 4$ 时，该质量函数的图形如 @fig-5_2 所示。

```{r}
#| label: fig-5_2
#| fig-cap: "Poisson probability mass function with $\\lambda = 4$."
i <- seq(0, 12, 1)
p <- dpois(i, 4)
plot(i, p, type = "h", xlab = "i", ylab = "P{X = i}", main = "")
points(i, p, pch = 16)
```

泊松概率分布是由 S. D. Poisson 在他 1837 年出版的一本关于概率论在法律诉讼、刑事审判等方面应用的书籍《*Recherches sur la probabilité des jugements en matière criminelle et en matière civile*》中引入的。

在确定泊松随机变量的均值和方差之前，让我们先确定它的矩母函数。

$$
\begin{align}
\phi(t) &= E[e^{tX}] \\
&= \sum_{i=0}^{\infty} e^{ti} e^{-\lambda} \frac{\lambda^i}{i!} \\
&= e^{-\lambda} \sum_{i=0}^{\infty} \frac{(\lambda e^t)^i}{i!} \\
&= e^{-\lambda} e^{\lambda e^t} \\
&= \exp\{\lambda(e^t - 1)\}
\end{align}
$$

求导得：

$$
\phi'(t) = \lambda e^t \exp\{\lambda(e^t - 1)\}
$$

$$
\phi''(t) = (\lambda e^t)^2 \exp\{\lambda(e^t - 1)\} + \lambda e^t \exp\{\lambda(e^t - 1)\}
$$

在 $t=0$ 处求值得到：

$$
E[X] = \phi'(0) = \lambda
$$

$$
Var(X) = \phi''(0) - (E[X])^2 = \lambda^2 + \lambda - \lambda^2 = \lambda
$$

因此，泊松随机变量的均值和方差都等于参数 $\lambda$。

泊松随机变量在许多领域都有广泛的应用，因为当 $n$ 较大且 $p$ 较小时，它可以作为参数为 $(n, p)$ 的二项随机变量的近似。为了说明这一点，假设 $X$ 是参数为 $(n, p)$ 的二项随机变量，并令 $\lambda = np$。那么：

$$
\begin{align}
P\{X = i\} &= \frac{n!}{(n - i)! i!} p^i (1 - p)^{n-i} \\
&= \frac{n!}{(n - i)! i!} \left(\frac{\lambda}{n}\right)^i \left(1 - \frac{\lambda}{n}\right)^{n-i} \\
&= \frac{n(n - 1) \dots (n - i + 1)}{n^i} \frac{\lambda^i}{i!} \frac{(1 - \lambda/n)^n}{(1 - \lambda/n)^i}
\end{align}
$$

现在，对于较大的 $n$ 和较小的 $p$：

$$
\left(1 - \frac{\lambda}{n}\right)^n \approx e^{-\lambda}, \quad \frac{n(n - 1) \dots (n - i + 1)}{n^i} \approx 1, \quad \left(1 - \frac{\lambda}{n}\right)^i \approx 1
$$

因此，对于较大的 $n$ 和较小的 $p$：

$$
P\{X = i\} \approx e^{-\lambda} \frac{\lambda^i}{i!}
$$

换句话说，如果进行了 $n$ 次独立的试验，每次试验成功的概率为 $p$，那么当 $n$ 较大且 $p$ 较小时，成功发生的次数近似服从均值为 $\lambda = np$ 的泊松随机变量。

一些在实际中通常（很好地）遵循泊松概率规律（即它们通常遵循 @eq-5_2_1，对于某些 $\lambda$ 值）的随机变量例子包括：

1. 书中一页（或一组页面）上的错别字数量。
2. 社区中活到 100 岁的人数。
3. 一天内拨错的电话号码数量。
4. 第一天使用就失效的晶体管数量。
5. 在给定日期进入邮局的顾客数量。
6. 放射性粒子在固定时间段内释放出的 $\alpha$-粒子数量。

上述每一个例子以及其他许多随机变量都是近似泊松分布的，原因相同——即因为泊松分布是对二项分布的近似。例如，我们可以假设每页打印的每个字母都有一个很小的概率 $p$ 被印错，因此一页上的错别字数量近似服从均值为 $\lambda = np$ 的泊松分布，其中 $n$ 是该页上字母的（很大）数量。同样，我们可以假设特定社区中的每个人都有一个很小的概率 $p$ 活到 100 岁，那么活到 100 岁的人数将近似服从均值为 $np$ 的泊松分布，其中 $n$ 是该社区的人口总数。我们把为什么例 3 到例 6 中的随机变量也应该近似服从泊松分布的推理留给读者。

::: {#exr-5_2_1}
假设某段高速公路上每周发生的交通事故平均数为 3 起。计算本周至少发生 1 起事故的概率。
:::

::: {#sol-5_2_1}
令 $X$ 表示本周该段高速公路上发生的交通事故数量。因为可以合理假设有大量的车辆经过该路段，且每辆车发生事故的概率都很小，所以事故数量应近似服从泊松分布。因此：

$$
\begin{align}
P\{X \geq 1\} &= 1 - P\{X = 0\} \\
&= 1 - e^{-3} \frac{3^0}{0!} \\
&= 1 - e^{-3} \\
&\approx .9502
\end{align}
$$ $\blacksquare$
:::

::: {#exr-5_2_2}
假设某台机器生产出的零件为次品的概率为 .1。求 10 个零件的样本中最多包含一个次品的概率。假设连续生产出的零件质量是相互独立的。
:::

::: {#sol-5_2_2}
准确的概率是 $\binom{10}{0} (.1)^0 (.9)^{10} + \binom{10}{1} (.1)^1 (.9)^9 = .7361$，而泊松近似给出的值为：

$$
e^{-1} \frac{1^0}{0!} + e^{-1} \frac{1^1}{1!} = 2e^{-1} \approx .7358
$$ $\blacksquare$
:::

::: {#exr-5_2_3}
考虑一个实验，统计 1 克放射性物质在 1 秒间隔内释放出的 $\alpha$-粒子数量。如果根据以往经验知道，平均释放出 3.2 个此类 $\alpha$-粒子，那么出现不超过 2 个 $\alpha$-粒子的良好近似概率是多少？
:::

::: {#sol-5_2_3}
如果我们把 1 克放射性物质看作由大量 $n$ 个原子组成，每个原子在所考虑的 1 秒内都有 $3.2/n$ 的概率衰变并释放出一个 $\alpha$-粒子，那么我们可以看到，在非常接近的近似下，释放出的 $\alpha$-粒子数量将是参数为 $\lambda = 3.2$ 的泊松随机变量。因此，所需的概率为：

$$
\begin{align}
P\{X \leq 2\} &= e^{-3.2} + 3.2 e^{-3.2} + \frac{(3.2)^2}{2} e^{-3.2} \\
&= .382
\end{align}
$$ $\blacksquare$
:::

::: {#exr-5_2_4}
如果一家保险公司每天处理的索赔平均数为 5 份，那么每天索赔少于 3 份的比例是多少？在接下来的 5 天中，恰好有 3 天出现 4 份索赔的概率是多少？假设不同日期的索赔数量是独立的。
:::

::: {#sol-5_2_4}
因为公司可能承保了大量的客户，每个客户在任何特定的一天都有很小的概率提出索赔，所以可以合理假设每天处理的索赔数量（记为 $X$）是一个泊松随机变量。由于 $E(X) = 5$，在任何给定的一天索赔少于 3 份的概率为：

$$
\begin{align}
P\{X \leq 3\} &= P\{X = 0\} + P\{X = 1\} + P\{X = 2\} \\
&= e^{-5} + e^{-5} \frac{5^1}{1!} + e^{-5} \frac{5^2}{2!} \\
&= \frac{37}{2} e^{-5} \\
&\approx .1247
\end{align}
$$

由于任何给定的一天索赔少于 3 份的概率为 .125，根据大数定律，长期来看，有 12.5% 的天数索赔会少于 3 份。

根据连续天数内索赔数量相互独立的假设，在 5 天的时间跨度内，恰好有 4 份索赔的天数是一个参数为 5 且 $p = P\{X = 4\}$ 的二项随机变量。因为：

$$
P\{X = 4\} = e^{-5} \frac{5^4}{4!} \approx .1755
$$

所以接下来的 5 天中恰好有 3 天会出现 4 份索赔的概率等于：

$$
\binom{5}{3} (.1755)^3 (.8245)^2 \approx .0367
$$ $\blacksquare$
:::

泊松近似结果可以被证明在比前述更通用的条件下仍然有效。例如，假设要进行 $n$ 次独立的试验，第 $i$ 次试验成功的概率为 $p_i$ ($i = 1, \dots, n$)。那么可以证明，如果 $n$ 很大且每个 $p_i$ 很小，那么成功的试验总数近似服从均值等于 $\sum_{i=1}^n p_i$ 的泊松分布。事实上，即使试验不是独立的，只要它们的依赖性较“弱”，这一结果有时仍然成立。例如，考虑下面的例子。

::: {#exr-5_2_5}
在一个聚会上，$n$ 个人把他们的帽子放在房间中央，帽子被混在了一起。每个人随机挑选一顶帽子。如果 $X$ 表示挑选到自己帽子的人数，那么对于较大的 $n$，证明 $X$ 近似服从均值为 1 的泊松分布。
:::

::: {#sol-5_2_5}
为了理解为什么这可能是真的，令：

$$
X_i = 
\begin{cases} 
1, & \text{如果第 } i \text{ 个人选中了他自己的帽子} \\
0, & \text{否则}
\end{cases}
$$

那么我们可以将 $X$ 表示为：

$$
X = X_1 + \dots + X_n
$$

因此 $X$ 可以看作是 $n$ 次“试验”中“成功”的次数，其中如果第 $i$ 个人选中了自己的帽子，则称试验 $i$ 成功。现在，由于第 $i$ 个人等可能地选中 $n$ 顶帽子中的任何一顶，而其中一顶是他自己的，所以：

$$
P\{X_i = 1\} = \frac{1}{n}
$$ {#eq-5_2_2}

现在假设 $i \neq j$，并考虑在已知第 $j$ 个人确实选中了他自己的帽子的条件下，第 $i$ 个人选中自己帽子的条件概率——即考虑 $P\{X_i = 1 | X_j = 1\}$。现在，已知第 $j$ 个人确实选中了他自己的帽子，那么第 $i$ 个人将等可能地选中剩下的 $n - 1$ 顶帽子中的任何一顶，其中一顶是他自己的。因此：

$$
P\{X_i = 1 | X_j = 1\} = \frac{1}{n - 1}
$$ {#eq-5_2_3}

因此，我们从 @eq-5_2_2 和 @eq-5_2_3 可以看到，虽然试验不是独立的，但它们的依赖性相当弱［因为如果上述条件概率等于 $1/n$ 而不是 $1/(n - 1)$，那么试验 $i$ 和 $j$ 将会是独立的］；因此 $X$ 近似具有泊松分布也就不足为奇了。$E[X] = 1$ 这一事实由下式得出：

$$
\begin{align}
E[X] &= E[X_1 + \dots + X_n] \\
&= E[X_1] + \dots + E[X_n] \\
&= n \left(\frac{1}{n}\right) = 1
\end{align}
$$

最后一个等号是根据 @eq-5_2_2 得出的，即 $E[X_i] = P\{X_i = 1\} = 1/n$。 $\blacksquare$
:::

泊松分布具有再生性：独立泊松随机变量的和仍然是泊松随机变量。为了说明这一点，假设 $X_1$ 和 $X_2$ 是均值分别为 $\lambda_1$ 和 $\lambda_2$ 的独立泊松随机变量。那么 $X_1 + X_2$ 的矩母函数如下：

$$
\begin{align}
E[e^{t(X_1 + X_2)}] &= E[e^{tX_1} e^{tX_2}] \\
&= E[e^{tX_1}] E[e^{tX_2}] \quad (\text{由于独立性}) \\
&= \exp\{\lambda_1(e^t - 1)\} \exp\{\lambda_2(e^t - 1)\} \\
&= \exp\{(\lambda_1 + \lambda_2)(e^t - 1)\}
\end{align}
$$

因为 $\exp\{(\lambda_1 + \lambda_2)(e^t - 1)\}$ 是均值为 $\lambda_1 + \lambda_2$ 的泊松随机变量的矩母函数，根据矩母函数唯一确定分布的事实，我们可以得出结论：$X_1 + X_2$ 是均值为 $\lambda_1 + \lambda_2$ 的泊松随机变量。

::: {#exr-5_2_6}
已知某工厂每天生产的次品音响数量服从均值为 4 的泊松分布。在 2 天的时间跨度内，次品音响数量不超过 3 个的概率是多少？
:::

::: {#sol-5_2_6}
假设第一天生产的次品数量 $X_1$ 与第二天生产的数量 $X_2$ 相互独立，那么 $X_1 + X_2$ 是均值为 8 的泊松分布。因此：

$$
P\{X_1 + X_2 \leq 3\} = \sum_{i=0}^3 e^{-8} \frac{8^i}{i!} = .04238
$$ $\blacksquare$
:::

现在考虑这样一种情况：事件发生的总次数是一个随机变量（记为 $N$），并假设每一个事件独立地属于类型 1（概率为 $p$）或类型 2（概率为 $1 - p$）。令 $N_1$ 和 $N_2$ 分别表示发生的类型 1 和类型 2 事件的数量（因此 $N = N_1 + N_2$）。如果 $N$ 服从均值为 $\lambda$ 的泊松分布，那么 $N_1$ 和 $N_2$ 的联合概率质量函数推导如下：

$$
\begin{align}
P\{N_1 = n, N_2 = m\} &= P\{N_1 = n, N_2 = m, N = n + m\} \\
&= P\{N_1 = n, N_2 = m | N = n + m\} P\{N = n + m\} \\
&= P\{N_1 = n, N_2 = m | N = n + m\} e^{-\lambda} \frac{\lambda^{n+m}}{(n + m)!}
\end{align}
$$

现在，已知共有 $n + m$ 个事件，因为每一个事件都独立地以概率 $p$ 属于类型 1，所以在给定条件下，恰好有 $n$ 个类型 1 事件（以及 $m$ 个类型 2 事件）的条件概率等于参数为 $(n + m, p)$ 的二项随机变量等于 $n$ 的概率。因此：

$$
\begin{align}
P\{N_1 = n, N_2 = m\} &= \frac{(n + m)!}{n! m!} p^n (1 - p)^m e^{-\lambda} \frac{\lambda^{n+m}}{(n + m)!} \\
&= e^{-\lambda p} \frac{(\lambda p)^n}{n!} e^{-\lambda(1-p)} \frac{(\lambda(1 - p))^m}{m!}
\end{align}
$$ {#eq-5_2_4}

因此 $N_1$ 的概率质量函数为：

$$
\begin{align}
P\{N_1 = n\} &= \sum_{m=0}^{\infty} P\{N_1 = n, N_2 = m\} \\
&= e^{-\lambda p} \frac{(\lambda p)^n}{n!} \sum_{m=0}^{\infty} e^{-\lambda(1-p)} \frac{(\lambda(1 - p))^m}{m!} \\
&= e^{-\lambda p} \frac{(\lambda p)^n}{n!}
\end{align}
$$ {#eq-5_2_5}

类似地：

$$
P\{N_2 = m\} = \sum_{n=0}^{\infty} P\{N_1 = n, N_2 = m\} = e^{-\lambda(1-p)} \frac{(\lambda(1 - p))^m}{m!}
$$ {#eq-5_2_6}

由 @eq-5_2_4、@eq-5_2_5 和 @eq-5_2_6 得出，$N_1$ 和 $N_2$ 是独立的泊松随机变量，均值分别为 $\lambda p$ 和 $\lambda(1 - p)$。

上述结果可以推广到泊松数量的事件可以被分类到 $r$ 个类别中的任何一个的情况，从而得出泊松分布的以下重要性质：**如果均值为 $\lambda$ 的泊松数量的事件中，每一个都独立地被分类为 $1, \dots, r$ 类型之一，其概率分别为 $p_1, \dots, p_r$ ($\sum_{i=1}^r p_i = 1$)，那么类型 $1, \dots, r$ 事件的数量是独立的泊松随机变量，其均值分别为 $\lambda p_1, \dots, \lambda p_r$**。

#### 使用 R 计算泊松概率 {#sec-5_2_1}

R 计算泊松概率的方式与计算二项概率的方式类似。如果 $X$ 是参数为 $\lambda$ 的泊松随机变量，那么：

*   `dpois(i, lambda)` 返回 $P(X = i)$
*   `ppois(i, lambda)` 返回 $P(X \leq i)$

例如，我们计算均值为 40 的泊松随机变量小于或等于 50 的概率如下：

```R
> ppois(50, 40)
[1] 0.947372
```

R 可以用来绘制泊松质量函数。假设我们想要绘制当 $X$ 是均值为 10 的泊松分布时 $P(X = i), i = 0, \dots, 25$ 的图形。我们只需输入以下内容：

```R
> i = seq(0, 25, 1)
> p = dpois(i, 10)
> plot(i, p)
```

按回车键后会产生类似于 @fig-5_2_1 的输出。

```{r}
#| label: fig-5_2_1
#| fig-cap: "Plot of Poisson mass function with mean 10."
i <- seq(0, 25, 1)
p <- dpois(i, 10)
plot(i, p, xlab = "i", ylab = "p", main = "")
```
