## 正态随机变量 {#sec-5_5}

如果一个随机变量 $X$ 的密度函数由下式给出，则称其服从参数为 $\mu$ 和 $\sigma^2$ 的**正态分布**（*normally distributed*），记作 $X \sim \mathcal{N}(\mu, \sigma^2)$：

$$
f(x) = \frac{1}{\sqrt{2\pi}\sigma} e^{-(x-\mu)^2/2\sigma^2}, \quad -\infty < x < \infty
$$

正态密度 $f(x)$ 是一条关于 $\mu$ 对称的钟形曲线，它在 $x = \mu$ 处达到最大值 $\frac{1}{\sqrt{2\pi}\sigma} \approx 0.399/\sigma$（见 @fig-5_6）。

```{r}
#| label: fig-5_6
#| fig-subcap:
#|   - "A: Standard Normal"
#|   - "B: General Normal"
#| fig-cap: "The normal density function (A) with $\\mu = 0, \\sigma = 1$ and (B) with arbitrary $\\mu$ and $\\sigma^2$."
#| layout-ncol: 2

x <- seq(-3.5, 3.5, 0.01)
y <- dnorm(x, 0, 1)
plot(x, y, type = "l", xlab = "x", ylab = "f(x)", main = "(A)")
abline(v = 0, lty = 2)

mu <- 5
sigma <- 2
x2 <- seq(mu - 3.5*sigma, mu + 3.5*sigma, 0.01)
y2 <- dnorm(x2, mu, sigma)
plot(x2, y2, type = "l", xlab = "x", ylab = "f(x)", main = "(B)")
abline(v = mu, lty = 2)
```

正态分布由法国数学家 Abraham de Moivre 于 1733 年引入，并由他用来近似计算与 $n$ 较大的二项随机变量相关的概率。这一结果后来由 Laplace 等人推广，现在被包含在被称为**中心极限定理**（*central limit theorem*）的概率定理中，该定理为在实践中经常注意到的经验观察提供了一个理论基础，即许多随机现象至少近似地遵循正态概率分布。这种行为的一些例子包括人的身高、气体中分子在任何方向上的速度以及物理量测量中产生的误差。

计算 $E[X]$ 时注意：

$$
E[X - \mu] = \frac{1}{\sqrt{2\pi}\sigma} \int_{-\infty}^{\infty} (x - \mu) e^{-(x-\mu)^2/2\sigma^2} dx
$$

令 $y = (x - \mu)/\sigma$ 得：

$$
E[X - \mu] = \frac{\sigma}{\sqrt{2\pi}} \int_{-\infty}^{\infty} y e^{-y^2/2} dy
$$

但是：

$$
\int_{-\infty}^{\infty} y e^{-y^2/2} dy = -e^{-y^2/2} \Big|_{-\infty}^{\infty} = 0
$$

这表明 $E[X - \mu] = 0$，或者等价地：

$$
E[X] = \mu
$$

利用这一点，我们现在计算 $Var(X)$ 如下：

$$
\begin{align}
Var(X) &= E[(X - \mu)^2] \\
&= \frac{1}{\sqrt{2\pi}\sigma} \int_{-\infty}^{\infty} (x - \mu)^2 e^{-(x-\mu)^2/2\sigma^2} dx \\
&= \frac{1}{\sqrt{2\pi}} \int_{-\infty}^{\infty} \sigma^2 y^2 e^{-y^2/2} dy
\end{align}
$$ {#eq-5_5_1}

利用分部积分法 $\int u dv = uv - \int v du$，取 $u = y$ 且 $dv = y e^{-y^2/2} dy$，得出对于上式中的积分：

$$
\begin{align}
\int_{-\infty}^{\infty} y^2 e^{-y^2/2} dy &= -y e^{-y^2/2} \Big|_{-\infty}^{\infty} + \int_{-\infty}^{\infty} e^{-y^2/2} dy \\
&= \int_{-\infty}^{\infty} e^{-y^2/2} dy
\end{align}
$$

因此，由 @eq-5_5_1 得：

$$
Var(X) = \sigma^2 \frac{1}{\sqrt{2\pi}} \int_{-\infty}^{\infty} e^{-y^2/2} dy = \sigma^2
$$

其中前述内容利用了 $\frac{1}{\sqrt{2\pi}} e^{-y^2/2} dy$ 是参数为 $\mu = 0$ 和 $\sigma = 1$ 的正态随机变量的密度函数，因此其积分必须等于 1。因此，$\mu$ 和 $\sigma^2$ 分别代表正态分布的均值 and 方差。

正态随机变量的一个非常重要的性质是，如果 $X$ 是均值为 $\mu$、方差为 $\sigma^2$ 的正态分布，那么对于任何常数 $a$ 和 $b$ ($b \neq 0$)，随机变量 $Y = a + bX$ 也是一个正态随机变量，其参数为：

$$
E[Y] = E[a + bX] = a + bE[X] = a + b\mu
$$

且方差为：

$$
Var(Y) = Var(a + bX) = b^2 Var(X) = b^2 \sigma^2
$$

为了验证这一点，令 $F_Y(y)$ 为 $Y$ 的分布函数。那么，对于 $b > 0$：

$$
\begin{align}
F_Y(y) &= P(Y \leq y) \\
&= P(a + bX \leq y) \\
&= P\left(X \leq \frac{y - a}{b}\right) \\
&= F_X\left(\frac{y - a}{b}\right)
\end{align}
$$

其中 $F_X$ 是 $X$ 的分布函数。同样地，如果 $b < 0$，那么：

$$
\begin{align}
F_Y(y) &= P(a + bX \leq y) \\
&= P\left(X \geq \frac{y - a}{b}\right) \\
&= 1 - F_X\left(\frac{y - a}{b}\right)
\end{align}
$$

求导得出 $Y$ 的密度函数为：

$$
f_Y(y) =
\begin{cases}
\frac{1}{b} f_X\left(\frac{y-a}{b}\right), & \text{如果 } b > 0 \\
-\frac{1}{b} f_X\left(\frac{y-a}{b}\right), & \text{如果 } b < 0
\end{cases}
$$

它可以写成：

$$
\begin{align}
f_Y(y) &= \frac{1}{|b|} f_X\left(\frac{y - a}{b}\right) \\
&= \frac{1}{\sqrt{2\pi}\sigma |b|} e^{-\left(\frac{y-a}{b} - \mu\right)^2/2\sigma^2} \\
&= \frac{1}{\sqrt{2\pi}\sigma |b|} e^{-(y-a-b\mu)^2/2b^2\sigma^2}
\end{align}
$$

这表明 $Y = a + bX$ 是均值为 $a + b\mu$、方差为 $b^2\sigma^2$ 的正态分布。

由此得出，如果 $X \sim \mathcal{N}(\mu, \sigma^2)$，那么：

$$
Z = \frac{X - \mu}{\sigma}
$$

是一个均值为 0、方差为 1 的正态随机变量。这样一个随机变量 $Z$ 被称为具有**标准** (*standard*) 或**单位** (*unit*) 正态分布。令 $\Phi(\cdot)$ 表示其分布函数。也就是说：

$$
\Phi(x) = \frac{1}{\sqrt{2\pi}} \int_{-\infty}^x e^{-y^2/2} dy, \quad -\infty < x < \infty
$$

当 $X$ 是均值为 $\mu$、方差为 $\sigma^2$ 的正态分布时，$Z = (X - \mu)/\sigma$ 服从标准正态分布这一结果非常重要，因为它使我们能够用关于 $Z$ 的概率来表达所有关于 $X$ 的概率语句。例如，为了求 $P\{X < b\}$，我们注意到当且仅当 $(X - \mu)/\sigma$ 小于 $(b - \mu)/\sigma$ 时，$X$ 才会小于 $b$，因此：

$$
\begin{align}
P\{X < b\} &= P\left(\frac{X - \mu}{\sigma} < \frac{b - \mu}{\sigma}\right) \\
&= \Phi\left(\frac{b - \mu}{\sigma}\right)
\end{align}
$$

同样地，对于任何 $a < b$：

$$
\begin{align}
P\{a < X < b\} &= P\left(\frac{a - \mu}{\sigma} < \frac{X - \mu}{\sigma} < \frac{b - \mu}{\sigma}\right) \\
&= P\left(\frac{a - \mu}{\sigma} < Z < \frac{b - \mu}{\sigma}\right) \\
&= P\left(Z < \frac{b - \mu}{\sigma}\right) - P\left(Z < \frac{a - \mu}{\sigma}\right) \\
&= \Phi\left(\frac{b - \mu}{\sigma}\right) - \Phi\left(\frac{a - \mu}{\sigma}\right)
\end{align}
$$

现在只需要计算 $\Phi(x)$。这已经通过近似法完成，结果显示在附录的表 A.1 中，该表列出了很大范围内的非负 $x$ 值的 $\Phi(x)$（达到 4 位小数的精度）。

虽然表 A.1 仅列出了非负 $x$ 值的 $\Phi(x)$，但我们也可以利用标准正态概率密度函数的对称性（关于 0 对称）从表中获得 $\Phi(-x)$。也就是说，对于 $x > 0$，如果 $Z$ 代表一个标准正态随机变量，那么（见 @fig-5_7）：

$$
\begin{align}
\Phi(-x) &= P\{Z < -x\} \\
&= P\{Z > x\} \quad (\text{由对称性得}) \\
&= 1 - \Phi(x)
\end{align}
$$

```{r}
#| label: fig-5_7
#| fig-cap: "Standard normal probabilities."
x <- seq(-3.5, 3.5, 0.01)
y <- dnorm(x)
plot(x, y, type = "l", xlab = "z", ylab = "f(z)", main = "")
# Shading for Z < -x and Z > x
z_val <- 1.5
polygon(c(x[x <= -z_val], -z_val), c(y[x <= -z_val], 0), col = "skyblue")
polygon(c(z_val, x[x >= z_val]), c(0, y[x >= z_val]), col = "skyblue")
text(-2.2, 0.05, "Area = \u03a6(-x)")
text(2.2, 0.05, "Area = 1 - \u03a6(x)")
```

因此，例如：

$$
P\{Z < -1\} = \Phi(-1) = 1 - \Phi(1) = 1 - .8413 = .1587
$$

::: {#exr-5_5_1}
如果 $X$ 是一个均值为 $\mu = 3$、方差为 $\sigma^2 = 16$ 的正态随机变量，求：
(a) $P\{X < 11\}$;
(b) $P\{X > -1\}$;
(c) $P\{2 < X < 7\}$。
:::

::: {#sol-5_5_1}
(a) $P\{X < 11\} = P\left(\frac{X - 3}{4} < \frac{11 - 3}{4}\right) = \Phi(2) = .9772$
(b) $P\{X > -1\} = P\left(\frac{X - 3}{4} > \frac{-1 - 3}{4}\right) = P\{Z > -1\} = P\{Z < 1\} = .8413$
(c) $P\{2 < X < 7\} = P\left(\frac{2 - 3}{4} < \frac{X - 3}{4} < \frac{7 - 3}{4}\right) = \Phi(1) - \Phi(-1/4) = \Phi(1) - (1 - \Phi(1/4)) = .8413 + .5987 - 1 = .4400$ $\blacksquare$
:::

::: {#exr-5_5_2}
假设必须通过导线将二进制消息——“0”或“1”——从地点 A 传输到地点 B。然而，通过导线发送的数据会受到信道噪声干扰的影响，因此为了减少出错的可能性，当消息为“1”时通过导线发送值 2，而当消息为“0”时发送值 -2。如果 $x = \pm 2$ 是地点 A 发送的值，那么地点 B 接收到的值 $R$ 由 $R = x + N$ 给出，其中 $N$ 是信道噪声干扰。当在地点 B 接收到消息时，接收者根据以下规则对其进行解码：

若 $R \geq .5$，则判定为“1”
若 $R < .5$，则判定为“0”

由于信道噪声通常服从正态分布，我们将确定当 $N$ 是标准正态随机变量时的错误概率。
:::

::: {#sol-5_5_2}
可能发生两类错误：一种是消息“1”被错误地判定为“0”，另一种是“0”被错误地判定为“1”。如果消息是“1”且 $2 + N < .5$，则会发生第一类错误；而如果消息是“0”且 $-2 + N \geq .5$，则会发生第二类错误。
因此：

$$
P\{\text{错误} | \text{消息为 "1"}\} = P\{N < -1.5\} = 1 - \Phi(1.5) = .0668
$$

并且：

$$
P\{\text{错误} | \text{消息为 "0"}\} = P\{N > 2.5\} = 1 - \Phi(2.5) = .0062
$$ $\blacksquare$
:::

虽然我们可以使用标准正态概率表来计算所有与正态随机变量相关的概率，但我们也可以使用 R 使这项任务更加简单。如果 $Z$ 是标准正态随机变量，那么：

`pnorm(x)` 返回 $P(Z \leq x)$。

更一般地，如果 $X$ 是均值为 $\mu$、方差为 $\sigma^2$ 的正态分布，那么：

`pnorm(x, mu, sigma)` 返回 $P(X \leq x)$。

当然，我们也可以通过以下方式获得 $P(X \leq x)$：

```R
> y = (x - mu) / sigma
> pnorm(y)
```

例如，如果 $X$ 是均值为 10、方差为 8 的正态分布，那么 $P(X \leq 12)$ 可以通过以下任何一种方式获得：

```R
> pnorm(12, 10, sqrt(8))
[1] 0.7602499
```

或者：

```R
> y = (12 - 10) / sqrt(8)
> pnorm(y)
[1] 0.7602499
```

或者：

```R
> pnorm((12 - 10) / sqrt(8))
[1] 0.7602499
```

::: {#exr-5_5_3}
电阻器中消耗的功率 $W$ 与电压 $V$ 的平方成正比。即：

$$
W = r V^2
$$

其中 $r$ 是一个常数。如果 $r = 3$，且 $V$ 可以被假定为（在非常好的近似下）均值为 6、标准差为 1 的正态随机变量，求：
(a) $E[W]$;
(b) $P\{W > 120\}$。
:::

::: {#sol-5_5_3}
(a) $E[W] = E[3V^2] = 3E[V^2] = 3(Var[V] + E^2[V]) = 3(1 + 36) = 111$
(b) $P(W > 120) = P(3V^2 > 120) = P(V > \sqrt{40})$
由于 $V$ 是均值为 6、标准差为 1 的正态分布，R 给出的解为：

```R
> 1 - pnorm(sqrt(40), 6, 1)
[1] 0.3727588
``` $\blacksquare$
:::

现在让我们计算正态随机变量的矩母函数。首先，我们计算标准正态随机变量 $Z$ 的矩母函数。

$$
\begin{align}
E[e^{tZ}] &= \int_{-\infty}^{\infty} e^{tx} \frac{1}{\sqrt{2\pi}} e^{-x^2/2} dx \\
...
&= e^{\mu t + \sigma^2 t^2 / 2}
\end{align}
$$

其中：

$$
\mu = \sum_{i=1}^n \mu_i, \quad \sigma^2 = \sum_{i=1}^n \sigma_i^2
$$

因此，$\sum_{i=1}^n X_i$ 具有与均值为 $\mu$、方差为 $\sigma^2$ 的正态随机变量相同的矩母函数。因此，根据矩母函数与分布之间的一一对应关系，我们可以得出结论：$\sum_{i=1}^n X_i$ 是均值为 $\sum_{i=1}^n \mu_i$、方差为 $\sum_{i=1}^n \sigma_i^2$ 的正态分布。

::: {#exr-5_5_4}
来自美国国家海洋和大气管理局的数据表明，洛杉矶的年降水量是一个均值为 12.08 英寸、标准差为 3.1 英寸的正态随机变量。
(a) 求未来 2 年的总降水量超过 25 英寸的概率。
(b) 求明年的降水量比后年多出 3 英寸以上的概率。
假设未来 2 年的降水量总额是相互独立的。
:::

::: {#sol-5_5_4}
令 $X_1$ 和 $X_2$ 为未来 2 年的降水量总额。
(a) 因为 $X_1 + X_2$ 是均值为 24.16、方差为 $2(3.1)^2 = 19.22$ 的正态分布，我们使用 R 获得 $P(X_1 + X_2 > 25)$：

```R
> 1 - pnorm(25, 24.16, sqrt(19.22))
[1] 0.4240265
```

(b) 由于 $-X_2$ 是均值为 -12.08、方差为 $(-1)^2(3.1)^2$ 的正态随机变量，由此得出 $X_1 - X_2$ 是均值为 0、方差为 19.22 的正态分布。因此，由于：
$P(X_1 > X_2 + 3) = P(X_1 - X_2 > 3)$，
R 给出的解为：

```R
> 1 - pnorm(3, 0, sqrt(19.22))
[1] 0.2468939265
```

因此，洛杉矶未来 2 年的总降水量超过 25 英寸的可能性为 42.4%，而明年降水量比后年多出 3 英寸以上的可能性为 24.69%。 $\blacksquare$
:::

对于 $\alpha \in (0, 1)$，令 $z_\alpha$ 满足：

$$
P\{Z > z_\alpha\} = 1 - \Phi(z_\alpha) = \alpha
$$
...
```R
> x = seq(-5, 11, .001)
> f = dnorm(x, 3, 2)
> plot(x, f)
```
