## 由正态分布导出的分布 {#sec-5_8}

### 卡方分布 {#sec-5_8_1}

::: {#def-5_8_1}
如果 $Z_1, Z_2, \dots, Z_n$ 是独立的标准正态随机变量，那么由下式定义的 $X$：

$$
X = Z_1^2 + Z_2^2 + \dots + Z_n^2
$$ {#eq-5_8_1}

被称为服从自由度为 $n$ 的**卡方分布**（*chi-square distribution*）。我们将使用符号：

$$
X \sim \chi_n^2
$$

来表示 $X$ 服从自由度为 $n$ 的卡方分布。
:::

卡方分布具有可加性：如果 $X_1$ 和 $X_2$ 是独立的卡方随机变量，其自由度分别为 $n_1$ 和 $n_2$，那么 $X_1 + X_2$ 是自由度为 $n_1 + n_2$ 的卡方随机变量。这可以通过矩母函数来证明，或者最简单地通过注意 $X_1 + X_2$ 是 $n_1 + n_2$ 个独立标准正态随机变量的平方和，从而具有自由度为 $n_1 + n_2$ 的卡方分布。

如果 $X$ 是自由度为 $n$ 的卡方随机变量，那么对于任何 $\alpha \in (0, 1)$，数量 $\chi_{\alpha, n}^2$ 定义如下：

$$
P\{X \geq \chi_{\alpha, n}^2\} = \alpha
$$

这在 @fig-5_11 中有说明。

```{r}
#| label: fig-5_11
#| fig-cap: "The chi-square density function with 8 degrees of freedom."
x <- seq(0, 25, 0.1)
y <- dchisq(x, 8)
plot(x, y, type = "l", xlab = "x", ylab = "f(x)", main = "")
alpha_val <- qchisq(1 - 0.1, 8)
polygon(c(alpha_val, x[x >= alpha_val]), c(0, y[x >= alpha_val]), col = "skyblue")
text(alpha_val + 2, 0.02, expression(alpha))
text(alpha_val, -0.01, expression(chi[alpha, n]^2))
```

卡方概率以及 $\chi_{\alpha, n}^2$ 的值可以使用 R 获得。要获得当 $X$ 是自由度为 $n$ 的卡方随机变量时的 $P(X \leq x)$，只需使用 R 命令 `pchisq(x, n)`。要获得 $\chi_{\alpha, n}^2$，请键入 `qchisq(1 - alpha, n)`。

::: {#exr-5_8_1}
确定 $P\{\chi_{26}^2 \leq 30\}$，其中 $\chi_{26}^2$ 是自由度为 26 的卡方随机变量。
:::

::: {#sol-5_8_1}
R 给出解为：

```R
> pchisq(30, 26)
[1] 0.732389
``` $\blacksquare$
:::

::: {#exr-5_8_2}
求 $\chi_{.05, 15}^2$。
:::

::: {#sol-5_8_2}
R 给出结果为：

```R
> qchisq(.95, 15)
[1] 24.99579
```

$\blacksquare$
:::

::: {#exr-5_8_3}
假设我们正试图定位三维空间中的一个目标，并且所选点的三个坐标误差（以米为单位）是均值为 0、标准差为 2 的独立正态随机变量。求所选点与目标之间的距离超过 3 米的概率。
:::

::: {#sol-5_8_3}
如果 $D$ 是距离，那么：

$$
D^2 = X_1^2 + X_2^2 + X_3^2
$$

其中 $X_i$ 是第 $i$ 个坐标的误差。由于 $Z_i = X_i/2$，$i = 1, 2, 3$ 都是标准正态随机变量，由此得出：

$$
\begin{align}
P\{D^2 > 9\} &= P\{Z_1^2 + Z_2^2 + Z_3^2 > 9/4\} \\
&= P\{\chi_3^2 > 9/4\}
\end{align}
$$

R 给出：

```R
> 1 - pchisq(9/4, 3)
[1] 0.5221672
```

$\blacksquare$
:::

我们可以使用 R 绘制卡方密度。例如，要绘制自由度为 5 的卡方密度，范围从 0 到 12，步长为 .001，请执行以下操作：

```R
> x = seq(0, 12, .001)
> f = dchisq(x, 5)
> plot(x, f)
```

#### 卡方随机变量与伽马随机变量的关系 {#sec-5_8_1_1}

让我们计算自由度为 $n$ 的卡方随机变量的矩母函数。首先，当 $n = 1$ 时，我们有：

$$
\begin{align}
E[e^{tX}] &= E[e^{tZ^2}] \quad (\text{其中 } Z \sim \mathcal{N}(0, 1)) \\
&= \int_{-\infty}^\infty e^{tx^2} f_Z(x) dx \\
&= \frac{1}{\sqrt{2\pi}} \int_{-\infty}^\infty e^{tx^2} e^{-x^2/2} dx \\
...
&= (1 - 2t)^{-1/2}
\end{align}
$$ {#eq-5_8_2}

其中最后一个等号成立是因为均值为 0、方差为 $\bar{\sigma}^2$ 的正态分布密度函数的积分为 1。因此，在具有 $n$ 个自由度的一般情况下：

$$
\begin{align}
E[e^{tX}] &= E\left[e^{t \sum_{i=1}^n Z_i^2}\right] \\
...
&= (1 - 2t)^{-n/2}
\end{align}
$$

我们认出这是参数为 $(n/2, 1/2)$ 的伽马随机变量的矩母函数。因此，根据矩母函数的唯一性，得出这两个分布——自由度为 $n$ 的卡方分布和参数为 $n/2$ 及 $1/2$ 的伽马分布——是相同的，因此我们可以得出结论，$X$ 的密度由下式给出：

$$
f(x) = \frac{\frac{1}{2} e^{-x/2} (x/2)^{(n/2)-1}}{\Gamma(n/2)}, \quad x > 0
$$

自由度分别为 1, 3 和 10 的卡方密度函数绘制在 @fig-5_12 中。

```{r}
#| label: fig-5_12
#| fig-cap: "The chi-square density function with n degrees of freedom."
x <- seq(0, 20, 0.1)
plot(x, dchisq(x, 1), type = "l", col = "blue", ylim = c(0, 0.5), xlab = "x", ylab = "f(x)", main = "")
lines(x, dchisq(x, 3), col = "red")
lines(x, dchisq(x, 10), col = "green")
text(1, 0.4, "n = 1")
text(3, 0.2, "n = 3")
text(10, 0.1, "n = 10")
```

让我们重新考查 @exr-5_8_3，这次假设目标位于二维平面上。

::: {#exr-5_8_4}
当我们试图定位二维空间中的一个目标时，假设坐标误差是均值为 0、标准差为 2 的独立正态随机变量。求所选点与目标之间的距离超过 3 的概率。
:::

::: {#sol-5_8_4}
如果 $D$ 是距离，且 $X_i, i = 1, 2$ 是坐标误差，那么：

$$
D^2 = X_1^2 + X_2^2
$$

由于 $Z_i = X_i/2, i = 1, 2$ 是标准正态随机变量，我们得到：

$$
P\{D^2 > 9\} = P\{Z_1^2 + Z_2^2 > 9/4\} = P\{\chi_2^2 > 9/4\} = e^{-9/8} \approx .3247
$$

其中上述计算利用了自由度为 2 的卡方分布等同于参数为 1/2 的指数分布这一事实。 $\blacksquare$
:::

由于自由度为 $n$ 的卡方分布与参数 $\alpha = n/2$ 且 $\lambda = 1/2$ 的伽马分布相同，由此根据 @eq-5_7_3 和 @eq-5_7_4 得出服从该分布的随机变量 $X$ 的均值和方差为：

$$
E[X] = n, \quad Var(X) = 2n
$$

### $t$-分布 {#sec-5_8_2}

如果 $Z$ 和 $\chi_n^2$ 是独立的随机变量，$Z$ 服从标准正态分布，$\chi_n^2$ 服从自由度为 $n$ 的卡方分布，那么由下式定义的随机变量 $T_n$：

$$
T_n = \frac{Z}{\sqrt{\chi_n^2 / n}}
$$

被称为服从自由度为 $n$ 的 **$t$-分布** (*t-distribution*)。$T_n$ 的密度函数图形在 @fig-5_13 中给出（对于 $n = 1, 5$ 和 $10$）。

```{r}
#| label: fig-5_13
#| fig-cap: "Density function of $T_n$."
x <- seq(-4, 4, 0.1)
plot(x, dt(x, 1), type = "l", col = "blue", xlab = "x", ylab = "f(x)", main = "")
```

R 可用于获取 $t$ 随机变量的概率以及 $t_{\alpha, n}$ 的值。设 $T_n$ 为自由度为 $n$ 的 $t$ 变量：

*   `pt(x, n)` 返回 $P(T_n \leq x)$
*   `qt(1 - alpha, n)` 返回 $t_{\alpha, n}$

::: {#exr-5_8_5}
求 (a) $P\{T_{12} \leq 1.4\}$ 以及 (b) $t_{.025, 9}$。
:::

::: {#sol-5_8_5}
R 产生结果为：

```R
> pt(1.4, 12)
[1] 0.9065835
> qt(1 - .025, 9)
[1] 2.262157
``` $\blacksquare$
:::

### $F$-分布 {#sec-5_8_3}

如果 $\chi_n^2$ 和 $\chi_m^2$ 是独立的卡方随机变量，其自由度分别为 $n$ 和 $m$，那么由下式定义的随机变量 $F_{n, m}$：

$$
F_{n, m} = \frac{\chi_n^2 / n}{\chi_m^2 / m}
$$
...
```R
> qf(.99, 6, 14)
[1] 4.45582
```
