## 单因素方差分析 {#sec-10_3}
有 $m$ 个独立的样本，每个样本的大小为 $n$，其中第 $i$ 个样本——$X_{i1}, X_{i2}, \dots, X_{in}$——是均值 $\mu_i$、方差 $\sigma^2$ 均未知的正态分布随机变量。也就是说，

$X_{ij} \sim \mathcal{N}(\mu_i, \sigma^2), \quad i = 1, \dots, m, \quad j = 1, \dots, n$

我们将对以下假设进行检验：

$H_0: \mu_1 = \mu_2 = \dots = \mu_m \quad vs \quad H_1: \text{并非所有的均值都相等}$

也就是说，我们检验的原假设为所有总体的均值都是相等的，对应的备择假设为：至少存在两个总体的均值不同。如何理解我们所要进行的假设检验？想象一下，对于同一个物品而言，我们有 $m$ 种不同的处理方法，第 $i$ 种处理方法的结果是具有均值为 $\mu_i$、方差为 $\sigma^2$ 的正态分布随机变量。然后我们感兴趣的是：把每种处理方法应用于 $n$ 个物品并分析结果，以检验 *所有处理方法的的效果相同* 的假设。

总共有 $nm$ 个独立的正态分布随机变量 $X_{ij}$，因此 $X_{ij}$ 标准化之后的随机变量的平方和将是 自由度为 $nm$ 的卡方分布随机变量。

$$
\sum_{i=1}^{m} \sum_{j=1}^{n} \frac{(X_{ij} - E[X_{ij}])^2}{\sigma^2} = \sum_{i=1}^{m} \sum_{j=1}^{n} \frac{(X_{ij} - \mu_i)^2}{\sigma^2} \sim \chi^2_{nm}
$$ {#eq-10_3_1}

为了获得 $m$ 个未知参数 $\mu_1, \dots, \mu_m$ 的估计量，设 $X_i.$ 表示第 $i$ 个样本中所有元素的平均值，即：

$X_i. = \frac{1}{n} \sum_{j=1}^{n} X_{ij}$

$X_i.$ 是第 $i, \ i = 1, \dots, m$ 个总体的样本均值，因此是总体均值 $\mu_i$ 的估计量。因此，用 $\mu_i$ 的估计量 $X_i.$ 替代 @eq-10_3_1 中的 $\mu_i$，得到：

$$
\sum_{i=1}^{m} \sum_{j=1}^{n} \frac{(X_{ij} - X_i.)^2}{\sigma^2}
$$ {#eq-10_3_2}

@eq-10_3_2 是自由度为 $nm - m$ 的卡方分布。（每估计一个参数，自由度就会减少 1。）

令 $SS_W = \sum_{i=1}^{m} \sum_{j=1}^{n} (X_{ij} - X_i.)^2$

因此，@eq-10_3_2 变为 $SS_W/\sigma^2$。

由于卡方分布随机变量的期望值等于其自由度，因此：$E[SS_W/\sigma^2] = nm - m$，即 $E\left[\frac{SS_W}{nm - m}\right] = \sigma^2$。

我们因此得到了方差 $\sigma^2$ 的第一个估计量，即 $\frac{SS_W}{nm - m}$。注意，对于该估计量而言，我们并没有对原假设的真假作任何的假设。也就是说，无论原假设是否为真，我们都将有该估计量。

::: {#def-10_3_1}
**组内平方和**（*within samples sum of squares*）

$SS_W = \sum_{i=1}^{m} \sum_{j=1}^{n} (X_{ij} - X_{i.})^2$

因为 $SS_W$ 是利用样本均值代替 @eq-10_3_1 中的总体均值而得到的统计量，因此，我们称 $SS_W$ 为 **组内平方和**（*within samples sum of squares*）。

$\frac{SS_W}{nm - m}$ 是 $\sigma^2$ 的一个估计量。$\blacksquare$
:::

方差 $\sigma^2$ 的第二个估计量是只有在原假设为真时的估计量。假设 $H_0$ 为真，因此所有总体均值 $\mu_i$ 相等，即 $\mu_i = \mu$。此时，所有 $m$ 个样本均值 $X_1., X_2., \dots, X_m.$ 都将具有相同的均值 $\mu$ 和相同的方差 $\sigma^2/n$。因此，对 $X_i.$ 标准化后的随机变量 $\frac{X_i. - \mu}{\sqrt{\sigma^2 / n}} = \frac{\sqrt{n}(X_i. - \mu)}{\sigma}$ 的平方和是一个自由度为 $m$ 的卡方分布随机变量。

即当 $H_0$ 为真时，

$$
\frac{n \sum_{i=1}^{m} {(X_i. - \mu)^2}}{\sigma^2} \sim \chi^2_m
$$ {#eq-10_3_3}

当所有的总体均值都等于 $\mu$ 时，$\mu$ 的估计量是所有 $nm$ 个数据值的平均值。也就是说，$\mu$ 的估计量是 $X_{..}$，即：

$X_{..} = \frac{1}{nm} \sum_{i=1}^{m} \sum_{j=1}^{n} X_{ij} = \frac{1}{m} \sum_{i=1}^{m} X_i.$

用 $X_{..}$ 代替 @eq-10_3_3 中的位置参数 $\mu$，则当 $H_0$ 为真时，有：

$\frac{n \sum_{i=1}^{m} {(X_i. - X_{..})^2}}{\sigma^2} \sim \chi_{m-1}^2$

如果我们定义 $SS_B$ 为

$SS_B = n \sum_{i=1}^{m} (X_i. - X_{..})^2$

那么，当 $H_0$ 为真时，$SS_B/\sigma^2$ 是自由度为 $m - 1$ 的卡方分布随机变量。

所以，当 $H_0$ 为真时，有：

$E\left[\frac{SS_B}{\sigma^2}\right] = m - 1$

即，

$$
E\left[\frac{SS_B}{(m - 1)}\right] = \sigma^2
$$ {#eq-10_3_4}

因此，当 $H_0$ 为真时，$\frac{SS_B}{m - 1}$ 也是 $\sigma^2$ 的估计量。

::: {#def-10_3_2}
**组间平方和**（*between samples sum of squares*）

$SS_B = n \sum_{i=1}^{m} (X_i. - X_{..})^2$

称为 **组间平方和**（*between samples sum of squares*）。当 $H_0$ 为真时，$\frac{SS_B}{m - 1}$ 是 $\sigma^2$ 的估计量。$\blacksquare$
:::

因此，我们得到：

$\begin{align} \frac{SS_W}{nm - m}, \quad &\text{总是} \sigma^2 \text{的估计量} \\ \frac{SS_B}{m - 1}, \quad &\text{仅当} H_0 \text{为真时} \sigma^2 \text{的估计量} \end{align}$

可以证明（*在本节的末尾会对其进行证明*），当 $H_0$ 不为真时，$\frac{SS_B}{m - 1}$ 往往会超过 $\sigma^2$，因此合理的做法是将检验统计量定义为：

$TS = \frac{SS_B/(m - 1)}{SS_W/(nm - m)}$

并且当 $TS$ 足够大时，拒绝 $H_0$。

接下来的问题就是：当 $TS$ 需要多大时才能拒绝 $H_0$？可以证明：如果 $H_0$ 为真，那么 $SS_B$ 和 $SS_W$ 是独立的。这意味着，当 $H_0$ 为真时，$TS$ 服从分子自由度为 $m - 1$、分母自由度为 $nm - m$ 的 $F-\text{分布}$。我们使用符号 $F_{r,s}$ 表示分子自由度为 $r$、分母自由度为 $s$ 的 $F-\text{分布}$ 随机变量，令 $F_{\alpha, m-1, nm-m}$ 表示这个 $F-\text{分布}$ 的 $100(1 - \alpha)\%$ 分位数，即：

$P\left \{F_{m-1, nm-m} > F_{\alpha, m-1, nm-m}\right\} = \alpha$

在显著性水平 $\alpha$ 时，$H_0$ 的检验为：

$$
\begin{align}
\text{拒绝} H_0&, \quad \text{如果} \frac{SS_B/(m - 1)}{SS_W/(nm - m)} \gt F_{\alpha, m-1, nm-m} \\
\text{不拒绝} H_0&, \quad \text{其他} 
\end{align}
$$ {#eq-10_3_001}

检验 *所有总体均值是否相等* 的假设的另一种计算方法是计算 $p-\text{value}$。如果检验统计量 $TS = v$，则 $p-\text{value}$ 由以下公式给出：

$p-\text{value} = P\{F_{m-1,nm-m} \geq v\}$

在 R 中可以使用 `pf()` 计算 $p-\text{value}$：

```{.r}
# 方式 1
1 - pf(v, m - 1, nm - m)

# 方式 2
pf(v, m - 1, nm - m, lower.tail = FALSE)
```

::: {.callout-tip title="**平方和恒等式**（*the sum of squares identity*）"}
如下的 **代数恒等式**（*algebraic identity*），称为 **平方和恒等式**（*sum of squares identity*），在手动计算时非常有用。

$\sum_{i=1}^{m} \sum_{j=1}^{n} X_{ij}^2 = nm X^2_{..} + SS_B + SS_W$

根据 @def-10_3_2，我们定义 $SS_B$ 为：

$SS_B = n \sum_{i=1}^{m} (X_i. - X_{..})^2$

在手动计算时，应首先计算 $SS_B$ 的值。一旦得到 $SS_B$ 后，可以根据 **平方和恒等式** 确定 $SS_W$。在计算 $SS_W$ 的同时，我们也得到了 $\sum_{i=1}^{m} \sum_{j=1}^{n} X_{ij}^2$ 和 $\overline{X}^2_{..}$。然后根据如下公式确定 $SS_W$：

$SS_W = \sum_{i=1}^{m} \sum_{j=1}^{n} X_{ij}^2 - nm X^2_{..} - SS_B$
:::

::: {#exr-10_3_a}
一家汽车租赁公司使用 15 台相同的发动机在固定速度下测试 3 种不同的汽油品牌。每种汽油品牌都分配了其中的 5 台发动机，并且每台发动机分配了10 加仑汽油。以下的数据表示了不同发动机在汽油耗尽时所获得的总里程数：

| 汽油品牌 | 里程（英里） |
|---------|-------------|
| 汽油 1  | 220, 251, 226, 246, 260 |
| 汽油 2  | 244, 235, 232, 242, 225 |
| 汽油 3  | 252, 272, 250, 238, 256 |

在 5% 的显著性水平下，检验假设：发动机的平均里程不受汽油品牌的影响。
:::

::: {#sol-10_3_a}
我们手动计算 @exr-10_3_a 的结果。

首先需要注意的是，每个数据值减去一个常数不会影响检验统计量的值。因此，我们从每个数据值中减去 220，得到以下信息：

| 汽油品牌 | 里程（英里） | $\sum_j X_{ij}$ | $\sum_j X_{ij}^2$ |
|---------|-------------|-----------------|-------------------|
| 1       | 0, 31, 6, 26, 40 | 103             | 3273              |
| 2       | 24, 15, 12, 22, 5 | 78              | 1454              |
| 3       | 32, 52, 30, 18, 36 | 168             | 6248              |

因为 $m = 3$，$n = 5$，并且

$\begin{align} X_1. &= \frac{103}{5} = 20.6 \\ X_2. &= \frac{78}{5} = 15.6 \\ X_3. &= \frac{168}{5} = 33.6 \\ X_{..} &= \frac{(103 + 78 + 168)}{15} = 23.2667 \\ X_{..}^2 &= 541.3393 \end{align}$

因此，

$SS_B = 5[(20.6 - 23.2667)^2 + (15.6 - 23.2667)^2 + (33.6 - 23.2667)^2] = 863.3335$


此外，

$\sum \sum X_{ij}^2 = 3273 + 1454 + 6248 = 10975$

根据平方和恒等式，

$SS_W = 10975 - 15(541.3393) - 863.3335 = 1991.5785$

因此，检验统计量的值为：

$TS = \frac{863.3335 / 2}{1991.5785/12} = 2.60$

使用 R 语言计算得到 $p-\text{value}$：

```{r}
#| code-fold: false
#| warning: false

1 - pf(2.60, 2, 12)
```

我们同样可以使用 R 来计算整个过程：

```{r}
#| code-fold: false
#| warning: false

gas1 <- c(0, 31, 6, 26, 40)
gas2 <- c(24, 15, 12, 22, 5)
gas3 <- c(32, 52, 30, 18, 36)
data <- matrix(c(gas1, gas2, gas3), ncol = 5, byrow = TRUE)
x1. <- mean(data[1,])
x2. <- mean(data[2,])
x3. <- mean(data[3,])
x.. <- mean(data)
SS_B <- 5 * sum(apply(data, 1, function(x) (mean(x) - mean(data))^2))
x_ij_ss <- sum(data^2)
SS_W <- x_ij_ss - 3 * 5 * x..^2 - SS_B
TS = (SS_B / 2) / (SS_W / 12)
1 - pf(TS, 2, 12)
```
由于 $p-\text{value}$ 大于 0.05，因此在 5% 的显著性水平下，我们不能拒绝汽品牌不会影响发动机里程的原假设。$\blacksquare$
:::

现在让我们证明：

$E\left[\frac{SS_B}{m-1}\right] \geq \sigma^2$

当且仅当 $H_0$ 为真时，等号成立。

因此，我们必须证明：

$E\left[\frac{\sum_{i=1}^{m} (X_{i.} - X_{..})^2}{m-1}\right] \geq \frac{\sigma^2}{n}$

当且仅当 $H_0$ 为真时，等号成立。

令 $\mu_. = \frac{\sum_{i=1}^{m} \mu_i}{m}$ 为 $m$ 个总体均值的平均值。此外，对于 $i = 1, \dots, m$，令：

$Y_i = X_{i.} - \mu_i + \mu_.$

由于 $X_{i.}$ 服从均值为 $\mu_i$、方差为 $\frac{\sigma^2}{n}$ 的正态分布，因此 $Y_i$ 服从均值为 $\mu_.$、方差为 $\frac{\sigma^2}{n}$ 的正态分布。因此，$Y_1, \dots, Y_m$ 构成了一个方差为 $\frac{\sigma^2}{n}$ 的正态分布总体的样本。

令 $Y_{.}$ 为 $Y_i$ 的均值：

$Y_{.} = \frac{\sum_{i=1}^{m} Y_i}{m} = X_{..} - \mu_. + \mu_. = X_{..}$

则：

$X_{i.} - X_{..} = Y_i + \mu_i - \mu_. - Y_{.}$

因此，

$\begin{align} E\left[\sum_{i=1}^{m} (X_{i.} - X_{..})^2\right] &= E\left[\sum_{i=1}^{m} (Y_i - Y_{.} + \mu_i - \mu_.)^2\right] \\ &= E\left[\sum_{i=1}^{m} \left[(Y_i - Y_{.})^2 + (\mu_i - \mu_.)^2 + 2(\mu_i - \mu_.)(Y_i - Y_{.})\right]\right] \\ &= E\left[\sum_{i=1}^{m} (Y_i - Y_{.})^2\right] + \sum_{i=1}^{m} (\mu_i - \mu_.)^2 + 2\sum_{i=1}^{m} (\mu_i - \mu_.) E[Y_i - Y_{.}] \\ &= (m-1)\frac{\sigma^2}{n} + \sum_{i=1}^{m} (\mu_i - \mu_.)^2 + 2\sum_{i=1}^{m} (\mu_i - \mu_.) E[Y_i - Y_{.}] \\ &= (m-1)\frac{\sigma^2}{n} + \sum_{i=1}^{m} (\mu_i - \mu_.)^2\end{align}$

在倒数第二个等式中，$\sum_{i=1}^{m} \frac{(Y_i - Y_{.})^2}{(m-1)}$ 是总体方差 $\frac{\sigma^2}{n}$ 的无偏估计量，并且最后一个等式是因为 $E[Y_i - Y_{.}] = E[Y_i] - E[Y_{.}] = \mu_. - \mu_. = 0$。最后，在结果的等式两边都除以 $m-1$ 得到：

$E\left[\frac{\sum_{i=1}^{m} (X_{i.} - X_{..})^2}{m-1}\right] = \frac{\sigma^2}{n} + \frac{\sum_{i=1}^{m} (\mu_i - \mu_.)^2}{(m-1)}$

因为 $\sum_{i=1}^{m} (\mu_i - \mu_.)^2 \geq 0$，当且仅当所有 $\mu_i$ 相等时等号成立，所以 $E\left[\frac{SS_B}{m-1}\right] \geq \sigma^2$。

@tbl-10_1 总结了本节的结果：

| 变异来源 | 平方和 | 自由度 | 检验统计量的值 |
|---------|---------|---------|----------------|
| 组间 | $SS_B = n\sum_{i=1}^{m} (X_{i.} - X_{..})^2$ | $m-1$ |  |
| 组内 | $SS_W = \sum_{i=1}^{m} \sum_{j=1}^{n} (X_{ij} - X_{i.})^2$ | $nm-m$ |  |
|     |             |         | $TS = \frac{SS_B/(m-1)}{SS_W/(nm-m)}$ |

: 单因素方差分析表；在显著性水平 $\alpha$ 下的检验，当 $TS \geq F_{\alpha, m-1, nm-m}$ 时拒绝 $H_0$，否则不拒绝 $H_0$；如果 $TS = v$，则 $p-\text{value} = P\{F_{m-1, nm-m} \geq v\}$ {#tbl-10_1}

### 使用 R 计算统计量 {#sec-10_3_1}
首先，需要注意的是：在 R 中定义矩阵时，矩阵元素默认按照列的方向来填充。例如，假设我们想要用 R 构建如下的矩阵并命名为 `A`：

$$\begin{pmatrix}
2 & 1 & 3 & 4 \\
1 & 5 & 2 & 6 \\
5 & 3 & 7 & 9
\end{pmatrix}
$$

我们可以按如下方式进行：

```{r}
#| code-fold: false
#| warning: false

A <- matrix(c(2, 1, 5, 1, 5, 3, 3, 2, 7, 4, 6, 9), nrow = 3, ncol = 4)
```

R 中 `matrix()` 的定义是：在给出矩阵元素之后，给出行数，然后给出列数。因此，我们可以省略 `nrow =` 和 `ncol =`，直接定义 `A` 如下：

```{r}
#| code-fold: false
#| warning: false

A <- matrix(c(2, 1, 5, 1, 5, 3, 3, 2, 7, 4, 6, 9), 3, 4)
```

要显示矩阵，我们会输入：

```{r}
#| code-fold: false
#| warning: false

A <- matrix(c(2, 1, 5, 1, 5, 3, 3, 2, 7, 4, 6, 9), 3, 4)
A
```

当然，也可以通过列向量来初始化一个矩阵，例如：

```{r}
#| code-fold: false
#| warning: false

v1 <- c(2, 1, 5)
v2 <- c(1, 5, 3)
v3 <- c(3, 2, 7)
v4 <- c(4, 6, 9)
A <- matrix(c(v1, v2, v3, v4), 3, 4)
A
```

如果 $A$ 是一个矩阵，$x$ 是一个标量（*scalar*），那么 $A + x$ 是一个矩阵，其结果是将 $x$ 加到 $A$ 的每个元素上。矩阵的幂运算意味着矩阵中的每个元素都执行该幂次方运算。例如，如果 $A$ 是矩阵 $[a_{i,j}]$），那么 $A^2$ 就是矩阵 $[a_{i,j}^2]$。（此处的这种约定与“矩阵乘法”的概念并不一致。）

要对矩阵 $A$ 的所有元素求和，只需输入 R 命令 `sum(A)`；要获得矩阵 $A$ 中所有元素的平均值，使用 `mean(A)`。例如，如果我们想要计算矩阵 $A$ 中所有元素的平方求和，并且想将结果命名为 `ss`，我们可以输入：

```{r}
#| code-fold: false
#| warning: false

A <- matrix(c(2, 1, 5, 1, 5, 3, 3, 2, 7, 4, 6, 9), 3, 4)
ss <- sum(A^2)
ss
```

如果我们想计算矩阵 $A$ 中的每一行、或者每一列的元素的和，可以使用 `rowSums()`、`colSums()`。例如：

```{r}
#| code-fold: false
#| warning: false

A <- matrix(c(2, 1, 5, 1, 5, 3, 3, 2, 7, 4, 6, 9), 3, 4)
ss <- sum(A^2)
ss

rowSums(A)
colSums(A)
```

如果想计算矩阵 $A$ 中的每一行、或者每一列的元素的平均值，可以使用 `rowMeans()`、`colMeans()`。

假设 $A$ 是一个具有 $m$ 行和 $n$ 列的矩阵，并且对于 $b_1, \dots, b_m$，我们想要得到一个矩阵 $B$。矩阵 $B$ 是从 $A$ 的第一行的每个元素中减去 $b_1$，从 $A$ 的第二行的每个元素中减去 $b_2$，……可以使用 R 中的 `sweep()` 来完成该操作：

```{.r}
A <- matrix(...)
b <- c(b1,...,bm)
B <- sweep(A, 1, b)
```

例如：

```{r}
#| code-fold: false
#| warning: false

A <- matrix(c(2, 3, 3, 5, 1, 4), nrow = 2)

# 对矩阵 A 的每一行中的所有元素，都减去该行对应的均值
b <- rowMeans(A)
B <- sweep(A, 1, b)
B
```

同样，假设 $A$ 是一个具有 $m$ 行和 $n$ 列的矩阵，并且对于 $c_1, \dots, c_n$，我们想要得到一个矩阵 $C$。矩阵 $C$ 是从 $A$ 的第一列的每个元素中减去 $c_1$，从 $A$ 的第二列的每个元素中减去 $c_2$，……同样可以使用 R 中的 `sweep()` 来完成该操作：

```{.r}
A <- matrix(...)
c <- c(c1,...,cn)
C <- sweep(A, 2, c)
```

例如我们想让矩阵 $A$ 的每一列的所有元素都加上该列对应的均值：

```{r}
#| code-fold: false
#| warning: false

A <- matrix(c(2, 3, 3, 5, 1, 4), nrow = 2)

# 对矩阵 A 的每一列中的所有元素，都加上该列对应的均值
c <- colMeans(A)
C <- sweep(A, 2, -c)
C
```

接下来，我们将使用 R 来解决 @exr-10_3_a 中所示的单因素方差分析问题。

```{r}
#| code-fold: false
#| warning: false

gas1 <- c(220, 251, 226, 246, 260)
gas2 <- c(244, 235, 232, 242, 225)
gas3 <- c(252, 272, 250, 238, 256)
G <- matrix(c(gas1, gas2, gas3), nrow = 3, byrow = TRUE)

m <- nrow(G)
n <- ncol(G)

rm <- rowMeans(G)
mm <- mean(G)
d <- rm - mm
SS_B <- n * sum(d^2)
SS_W <- sum(G^2) - m * n * mm^2 - SS_B
TS = (SS_B / (m - 1)) / (SS_W / (m * n - m))
1 - pf(TS, m - 1, m * n - m)
```

### 样本均值的多重比较 {#sec-10_3_2}
当我们拒绝了总体均值相等的原假设时，我们需要对不同总体的样本均值 $\mu_1, \dots, \mu_m$ 进行比较。实现这个目的常用方法是 $T-\text{方法}$（*T-method*）。对于指定的 $\alpha$ 值，$T-\text{方法}$ 为所有的 $\binom{m}{2}$ 个差异 $\mu_i - \mu_j$（$i \neq j, i, j = 1, \dots, m$）提供了 **联合置信区间**（*joint condifence intervals*），从而使得这些所有的置信区间都将以 $1 - \alpha$ 的概率包含其对应的 $\mu_i - \mu_j$。$T-\text{方法}$ 基于以下结果：

对于任何 $i \neq j$，$\mu_i - \mu_j$ 都将以 $1 - \alpha$ 的概率包含于如下的区间：

$X_i. - X_j. - W < \mu_i - \mu_j < X_i. - X_j. + W$

其中，

$W = \frac{1}{\sqrt{n}}C(m, nm - m, \alpha)\sqrt{\frac{SS_W}{nm - m}}$

并且，附录中的 @tbl-A_2 给出了 $\alpha = 0.05$ 和 $\alpha = 0.01$ 时，$C(m, nm - m, \alpha)$ 的值。

::: {#exr-10_3_b}
某大学声称，对于该大学而言，来自三个不同高中的学生的第一学年的平均成绩没有差异。下表给出了随机选择的 12 名学生的第一学年的平均成绩，其中每个高中选取 4 名学生。假设显著性水平为 5%，这些数据是否推翻了该大学的主张？如果是，请确定来自不同高中的学生的平均成绩之间的差异的置信区间，以便我们可以在 95% 的置信水平下相信所有的置信区间都是成立的。

| 学校 1 | 学校 2 | 学校 3 |
| -------- | -------- | -------- |
| 3.2      | 3.4      | 2.8      |
| 3.4      | 3.0      | 2.6      |
| 3.3      | 3.7      | 3.0      |
| 3.5      | 3.3      | 2.7      |

:::

::: {#sol-10_3_b}
首先，共有 $m = 3$ 个样本，每个样本的大小为 $n = 4$。使用 R 进行计算得到的结果如下：

```{r}
#| code-fold: false
#| warning: false

school1 <- c(3.2, 3.4, 3.3, 3.5)
school2 <- c(3.4, 3.0, 3.7, 3.3)
school3 <- c(2.8, 2.6, 3.0, 2.7)

G <- matrix(c(school1, school2, school3), nrow = 3, byrow = TRUE)
m <- nrow(G)
n <- ncol(G)

rm <- rowMeans(G)
mm <- mean(G)
d <- rm - mm
SS_B <- n * sum(d^2)
SS_W <- sum(G^2) - m * n * mm^2 - SS_B
TS = (SS_B / (m - 1)) / (SS_W / (m * n - m))
1 - pf(TS, m - 1, m * n - m)
```

因此，我们会拒绝：来自三个高中的学生在第一学年的平均成绩相等的假设。

为了确定总体均值差异的置信区间，首先注意到样本均值为：

$X_1 = 3.350, \quad X_2 = 3.350, \quad X_3 = 2.775$

从附录 @tbl-A_2 中，我们看到 $C(3, 9, 0.05) = 3.95$，因此 $W = \frac{3.95}{\sqrt{4}} \cdot \sqrt{0.0431} = 0.410$，我们得到以下置信区间：

$\begin{align} -0.410 < &\mu_1 - \mu_2 < 0.410 \\ 0.165 < &\mu_1 - \mu_3 < 0.985 \\ 0.165 < &\mu_2 - \mu_3 < 0.985 \end{align}$

因此，在 95% 的置信水平下，我们可以得出结论：

* 第 3 所高中的学生平均成绩比第 1 所或第 2 所高中的学生的平均成绩低，差异在 0.165 到 0.985 之间
* 第 1 所高中和第 2 所高中的学生的平均成绩差异小于 0.410。$\blacksquare$
:::

### 样本大小不同的单因素方差分析 {#sec-10_3_3}
在上一节的模型中，我们都假设每个样本的样本大小均相同。虽然在理想情况下，样本大小都是相同的，但实际中却无法总是保证不同样本之间的样本大小都相同。假设我们有 $m$ 个样本，样本的大小分别为 $n_1, n_2, \dots, n_m$。也就是说，数据由独立随机变量 $X_{ij}$ 组成，其中 $i = 1, \dots, m$，$j = 1, \dots, n_i$，并且：

$X_{ij} \sim \mathcal{N}(\mu_i, \sigma^2)$

我们仍然希望检验假设 $H_0$，即所有样本的均值都相等。

$\sum_{i=1}^{m} \sum_{j=1}^{n_i} \frac{(X_{ij} - E[X_{ij}])^2}{\sigma^2} = \sum_{i=1}^{m} \sum_{j=1}^{n_i} \frac{(X_{ij} - \mu_i)^2}{\sigma^2}$

是自由度为 $\sum_{i=1}^{m} n_i$ 的卡方分布随机变量。因此，用 $\mu_i$ 的估计量 $X_{i.}$（第 $i$ 个样本中的元素的平均值）代替每个总体的均值 $\mu_i$，我们得到：

$\sum_{i=1}^{m} \sum_{j=1}^{n_i} \frac{(X_{ij} - X_{i.})^2}{\sigma^2}$

是自由度为 $\sum_{i=1}^{m} n_i - m$ 的卡方分布。因此，定义：

$SS_W = \sum_{i=1}^{m} \sum_{j=1}^{n_i} (X_{ij} - X_{i.})^2$

则 $SS_W / \left( \sum_{i=1}^{m} n_i - m \right)$ 是 $\sigma^2$ 的无偏估计量。

此外，如果 $H_0$ 为真，并且 $\mu$ 是公同均值，则随机变量 $X_{i.}$ 将是独立的正态分布随机变量，且满足：

$E[X_{i.}] = \mu, \quad \text{Var}(X_{i.}) = \frac{\sigma^2}{n_i}$

因此，当 $H_0$ 为真时：

$\sum_{i=1}^{m} \frac{(X_{i.} - \mu)^2}{\sigma^2 / n_i} = \sum_{i=1}^{m} \frac{n_i (X_{i.} - \mu)^2}{\sigma^2}$

是自由度为 $m$ 的卡方分布随机变量。因此，用估计量 $X_{..}$（所有 $X_{ij}$ 的平均值）代替 $\mu$，得到统计量：

$\sum_{i=1}^{m} \frac{n_i (X_{i.} - X_{..})^2}{\sigma^2}$

是自由度为 $m - 1$ 的卡方分布。因此，定义：

$SS_B = \sum_{i=1}^{m} n_i (X_{i.} - X_{..})^2$

可以得出，当 $H_0$ 为真时，$SS_B / (m - 1)$ 也是 $\sigma^2$ 的无偏估计量。

可以证明，当 $H_0$ 为真时，$SS_B$ 和 $SS_W$ 是独立的，所以统计量：

$\frac{SS_B / (m - 1)}{SS_W / \left( \sum_{i=1}^{m} n_i - m \right)}$

是一个分子自由度为 $m - 1$、分母自由度为 $\sum_{i=1}^{m} n_i - m$ 的 $F-\text{分布}$ 随机变量。因此，我们可以得出显著性水平 为 $\alpha$ 下的零假设的检验结论：

$$
\begin{align}
\text{拒绝} H_0,& \quad \text{如果} \frac{SS_B / (m - 1)}{SS_W / \left( \sum_{i=1}^{m} n_i - m \right)} > F_{m-1, N, \alpha} \\
\text{接受} H_0,& \quad \text{否则}
\end{align}
$$

其中，$N = \sum_{i=1}^{m} n_i - m$。

::: {.callout-tip title="备注"}
当样本大小不同时，我们称之为 **不均衡场景**（*unbalanced case*）。因为在样本均衡设计中，检验统计量对于总体方差不相同的场景相对不那么敏感。因此，样本均衡设计通常更稳健。所以，与不均衡场景相比，在设计检验时，我们需要尽可能的选择均衡的样本。
:::