## 有交互效应的双因素方差分析 {#sec-10_6}
在 @sec-10_4 和 @sec-10_5 中，我们讨论了观察数据的分布依赖于两个因素——称之为 **行因素** 和 **列因素**——的场景。具体来说，我们假设 $X_{ij}$ 的均值可以表示为两部分的和——一部分取决于数据所在的行，另一部分取决于数据所在的列。即我们假设

$X_{ij} \sim \mathcal{N}(\mu + \alpha_i + \beta_j, \sigma^2), \quad i = 1, \ldots, m, \quad j = 1, \ldots, n$

然而，上述模型的问题是：上述模型总是假设 **行因素** 和 **列因素** 的效应是可加的，它不允许 **行因素** 和 **列因素** 之间存在 **交互效应**。

例如，考虑如下的实验，在该实验中，我们需要比较四个不同的工人在使用三台不同机器时，生产的次品数量的均值。在分析结果时，我们可能假设，对于不同的工人而言，使用某台机器产生的次品数量的增量是相同的。但是，也存在如下的可能：同一机器对于不同工人而言所产生的次品数量的增量并不一致，也就是说，可能存在 $\text{工人-机器}$ 的 **交互效应**（*interation*）。而在加性模型中，不允许存在这种 **交互效应**。

::: {.callout-note title="交互效应"}
交互效应或者交互作用指的是：在某个自变量的不同水平上，另一个自变量对因变量的效应不同。例如上面提到的，在工人这个自变量的不同水平上，同一台机器对于产品次品数量的效应并不相同。
:::

为了考虑行和列之间可能的 **交互效应**，令

$\mu_{ij} = E[X_{ij}]$

并定义 $\mu, \alpha_i, \beta_j, \gamma_{ij}, i = 1, \ldots, m; j = 1, \ldots, n$：

$\begin{align} \mu &= \mu_{..} \\ \alpha_i &= \mu_{i.} - \mu_{..} \\ \beta_j &= \mu_{.j} - \mu_{..} \\ \gamma_{ij} &= \mu_{ij} - \mu_{i.} - \mu_{.j} + \mu_{..} \end{align}$

显然有：

$\mu_{ij} = \mu + \alpha_i + \beta_j + \gamma_{ij}$

并且，也可以很容易的证明：

$\sum_{i=1}^{m} \alpha_i = \sum_{j=1}^{n} \beta_j = \sum_{i=1}^{m} \gamma_{ij} = \sum_{j=1}^{n} \gamma_{ij} = 0$

* 参数 $\mu$ 是 $nm$ 个均值的平均值，我们称之为**总体均值**（*grand mean*）。
* 参数 $\alpha_i$ 表示第 $i$ 行的均值与 **总体均值** 之间的差值，我们被之称为 **行效应**（*effect of row*）。
* 参数 $\beta_j$ 表示第 $j$ 列的均值与 **总体均值** 之间的差值，我们称之为 **列效应**（*effect of column*）。
* 参数 $\gamma_{ij} = \mu_{ij} - (\mu + \alpha_i + \beta_j)$ 表示 $\mu_{ij}$ 与 **总体均值** 和 第 $i$ **行效应**、第 $j$ **列效应** 的和的差值，是对第 $i$ 行和第 $j$ 列的加性偏离的度量，我们称之为第 $i$ 行和第 $j$ 列的 **交互效应**。

为了能够检验假设：行和列之间没有交互效应——也就是说，所有 $\gamma_{ij} = 0$——每对因素需要有多个观察值。假设每行和每列都有 $l$ 个观察值。也就是说，假设数据是 $\{X_{ijk}, i=1, \dots, m; j=1, \dots, n; k=1, \dots, l\}$，其中 $X_{ijk}$ 是第 $i$ 行和第 $j$ 列中的第 $k$ 个观察值。由于假设所有观察值都是相互独立的正态分布随机变量且具有相同的方差 $\sigma^2$，所以：

$X_{ijk} \sim \mathcal{N}(\mu + \alpha_i + \beta_j + \gamma_{ij}, \sigma^2)$

其中：

$$
\sum_{i=1}^{m} \alpha_i = \sum_{j=1}^{n} \beta_j = \sum_{i=1}^{m} \gamma_{ij} = \sum_{j=1}^{n} \gamma_{ij} = 0
$$ {#eq-10_6_1}

我们将对上述参数进行估计，并检验以下原假设：

$\begin{align} H_0^r: \alpha_i &= 0, \quad \text{for all} \ i \\ H_0^c: \beta_j &= 0, \quad \text{for all} \ j \\ H_0^{int}: \gamma_{ij} &= 0, \quad \text{for all} \ i, j \end{align}$

也就是说，$H_0^r$ 是没有行效应的假设，$H_0^c$ 是没有列效应的假设，$H_0^{int}$ 是没有行和列之间交互效应的假设。

根据 @eq-10_6_1 和 $E[X_{ijk}] = \mu_{ij} = \mu + \alpha_i + \beta_j + \gamma_{ij}$ 可以得到：

$\begin{align} E[X_{ij.}] &= \mu_{ij} = \mu + \alpha_i + \beta_j + \gamma_{ij} \\ E[X_{i..}] &= \mu + \alpha_i \\ E[X_{.j.}] &= \mu + \beta_j \\ E[X_{...}] &= \mu \end{align}$

因此，各参数的无偏估计量为：

$\begin{align} \hat{\mu} &= X_{...} \\ \hat{\beta}_j &= X_{.j.} - X_{...} \\ \hat{\alpha}_i &= X_{i..} - X_{...} \\ \hat{\gamma}_{ij} &= X_{ij.} - \hat{\mu} - \hat{\beta}_j - \hat{\alpha}_i = X_{ij.} - X_{i..} - X_{.j.} + X_{...} \end{align}$

为了为原假设 $H_0^{int}$、$H_0^r$、$H_0^c$ 构建检验，我们首先注意到：

$\sum_{k=1}^{l} \sum_{j=1}^{n} \sum_{i=1}^{m} \frac{(X_{ijk} - \mu - \alpha_i - \beta_j - \gamma_{ij})^2}{\sigma^2}$

是一个自由度为 $nml$ 的卡方分布随机变量。因此：

$\sum_{k=1}^{l} \sum_{j=1}^{n} \sum_{i=1}^{m} \frac{(X_{ijk} - \hat{\mu} - \hat{\alpha}_i - \hat{\beta}_j - \hat{\gamma}_{ij})^2}{\sigma^2}$

也将是卡方分布，但是其自由度将因为每估计一个参数而减少 1。因为 $\sum_{i} \alpha_i = 0$，所以只需要估计 $m-1$ 个 $\alpha_i$；同样地，由于 $\sum_{j} \beta_j = 0$，因此只需要估计 $n-1$ 个 $\beta_j$。另外，由于 $\sum_{i} \gamma_{ij} = \sum_{j} \gamma_{ij} = 0$，我们只需要估计 $(m-1)(n-1)$ 个 $\gamma_{ij}$。因为还需要估计 $\mu$，因此我们总共需要估计的参数个数为：

$n - 1 + m - 1 + (n-1)(m-1) + 1 = nm$

因为：

$\hat{\mu} + \hat{\alpha}_i + \hat{\beta}_j + \hat{\gamma}_{ij} = X_{ij\cdot}$

因此，如果我们令：

$SS_e = \sum_{k=1}^{l} \sum_{j=1}^{n} \sum_{i=1}^{m} (X_{ijk} - X_{ij \cdot})^2$

则 $\frac{SS_e}{\sigma^2}$ 是自由度为 $nm(l-1)$ 的卡方分布。因此：$\frac{SS_e}{nm(l-1)}$ 是 $\sigma^2$ 的无偏估计量。

假设现在我们想要检验行和列之间没有 **交互效应** 的假设，即检验：

$H_0^{int}: \gamma_{ij} = 0, \quad i=1,\dots,m, \quad j=1,\dots,n$

如果 $H_0^{int}$ 为真，则随机变量 $X_{ij.}$ 是均值为 $E[X_{ij.}] = \mu + \alpha_i + \beta_j$ 的正态分布随机变量。

此外，因为 $X_{ij.}$ 是 $l$ 个方差为 $\sigma^2$ 的正态分布随机变量的平均值，因此：

$\text{Var}(X_{ij.}) = \frac{\sigma^2}{l}$

因此，如果原假设 $H_0^{int}$ 为真：

$\sum_{j=1}^{n} \sum_{i=1}^{m} \frac{l(X_{ij.} - \mu - \alpha_i - \beta_j)^2}{\sigma^2}$

是一个自由度为 $nm$ 的卡方分布。因为总共 $1 + n - 1 + m - 1 = n + m - 1$ 个参数 $\mu, \alpha_i, \beta_j$ 必须估计，所以：

$SS_{int} = \sum_{j=1}^{n} \sum_{i=1}^{m} l(X_{ij.} - \hat{\mu} - \hat{\alpha}_i - \hat{\beta}_j)^2 = \sum_{j=1}^{n} \sum_{i=1}^{m} l(X_{ij.} - X_{i..} - X_{.j.} - X_{...})^2$

所以，在 $H_0^{int}$ 为真的情况下：

$\frac{SS_{int}}{\sigma^2}$

是自由度为 $(n-1)(m-1)$ 的卡方分布。

因此，在没有行和列的 **交互效应** 的假设下：

$\frac{SS_{int}}{(n-1)(m-1)}$

是 $\sigma^2$ 的无偏估计量。

可以证明，在没有 **交互效应** 的假设下，$SS_e$ 和 $SS_{int}$ 是相互独立的，故当 $H_0^{int}$ 为真时，

$F_{int} = \frac{SS_{int}/[(n-1)(m-1)]}{SS_e/[nm(l-1)]}$

是分子自由度为 $(n-1)(m-1)$、分母自由度为 $nm(l-1)$ 的 $F-\text{分布}$ 随机变量。在显著性水平为 $\alpha$ 下，原假设 $H_0^{int} : 所有 \gamma_{ij} = 0$ 的检验为：

$\begin{align} \text{拒绝} \quad & H_0^{int} \quad \text{如果} \ \frac{SS_{int}/[(n-1)(m-1)]}{SS_e/[nm(l-1)]} > F_{\alpha, (n-1)(m-1), nm(l-1)} \\ \text{不拒绝} \quad & H_0^{int} \quad \text{否则} \end{align}$

或者，我们可以计算 $p-\text{value}$。如果 $F_{int} = v$，那么检验所有交互项等于 0 的原假设的 $p-\text{value}$ 是：

$p-\text{value} = P\{F_{(n-1)(m-1), nm(l-1)} > v\}$

当 $H_0^r$ 为真时，$X_{i..}$ 是 $nl$ 个正态分布随机变量的均值，每个随机变量均值为 $\mu$、方差为 $\sigma^2$。因此，在 $H_0^r$ 为真时：

$E[X_{i..}] = \mu, \quad \text{Var}(X_{i..}) = \frac{\sigma^2}{nl}$

因此，$\sum_{i=1}^{m} \frac{nl(X_{i..} - \mu)^2}{\sigma^2}$ 是自由度为 $m$ 的卡方分布。因此，如果我们令：

$SS_r = \sum_{i=1}^{m} nl(X_{i..} - \hat{\mu})^2 = \sum_{i=1}^{m} nl(X_{i..} - X_{...})^2$

则当 $H_0^r$ 为真时，$\frac{SS_r}{\sigma^2}$ 是自由度为 $m-1$ 的卡方分布。因此：$\frac{SS_r}{m-1}$ 是当 $H_0^r$ 为真时，$\sigma^2$ 的无偏估计量。

可以证明，在 $H_0^r$ 为真时，$SS_e$、$SS_r$ 是独立的，故当 $H_0^r$ 为真时：

$\frac{SS_r/(m-1)}{SS_e/[nm(l-1)]}$

是一个 $F_{m-1, nm(l-1)}$ 分布随机变量。

因此，在显著性水平为 $\alpha$ 时，

$H_0^r : 所有 \alpha_i = 0 \quad vs \quad H_1^r : 至少一个 \alpha_i \neq 0$ 

的检验为：

$\begin{align} \text{拒绝} \quad & H_0^r \quad \text{如果} \quad \frac{SS_r/(m-1)}{SS_e/[nm(l-1)]} > F_{\alpha, m-1, nm(l-1)} \\ \text{不拒绝} \quad & H_0^r \quad \text{否则} \end{align}$

如果令：$\frac{SS_r/(m-1)}{SS_e/[nm(l-1)]} = v$，则 $p-\text{value}$ 为：

$p\text{-value} = P\{F_{m-1, nm(l-1)} > v\}$

同理，也可以得到 $H_0 : \beta_j = 0$ 的检验结果。@tbl-10_3 对本节的 **方差分析**（*ANOVA*）相关信息进行了总结。

|类型| 自由度 | 平方和 | $F-\text{统计量}$ | 显著性水平 $\alpha$ 下的检验 | $F = v$ 时的 $p-\text{value}$ |
|---|-------|-------|------------------|---------------------------|-------------------------------|
| 行效应 | $m - 1$ | $SS_r = ln \sum_{i=1}^{m} (X_{i..} - X_{...})^2$ | $F_r = \frac{SS_r/(m-1)}{SS_e/N}$ | 拒绝 $H_0^r$ 如果 $F_r > F_{\alpha, m-1, N}$ | $P\{F_{m-1, N} > v\}$ |
| 列效应 | $n - 1$ | $SS_c = lm \sum_{j=1}^{n} (X_{.j.} - X_{...})^2$ | $F_c = \frac{SS_c/(n-1)}{SS_e/N}$ | 拒绝 $H_0^c$ 如果 $F_c > F_{\alpha, n-1, N}$ | $P\{F_{n-1, N} > v\}$ |
| 交互效应 | $(n - 1)(m - 1)$ | $\begin{align} &SS_{int} = l \sum_{j=1}^{n} \\ & \times \sum_{i=1}^{m} (X_{ij.} - X_{i..} - X_{.j.} + X_{...})^2 \end{align}$ | $F_{int} = \frac{SS_{int}/[(n-1)(m-1)]}{SS_e/N}$ | 拒绝 $H_0^{int}$ 如果 $F_{int} > F_{\alpha, (n-1)(m-1), N}$ | $P\{F_{(n-1)(m-1), N} > v\}$ |
| 误差 | $N$ | $\begin{align} & SS_e = \sum_{k=1}^{l} \sum_{j=1}^{n} \\ & \times \sum_{i=1}^{m} (X_{ijk} - X_{ij.})^2 \end{align}$ | | | |

: 对于 $m$ 行 $n$ 列的每个 $X_{ij}$ 都有 $l$ 个观察数据时的双因素方差分析，其中 $N=nm(l-1)$ {#tbl-10_3}

注意，对于前面介绍的所有的检验而言，只有在相关的 $F-\text{统计量}$ 较大时，我们才会拒绝原假设。因为当 $H_0$ 不成立时，$F-\text{统计量}$ 的分子的分布往往会变大；而不论 $H_0$ 是否成立，$F-\text{统计量}$ 的分母的分布都是相同的。所以只有较大的（而不是较小的）$F-\text{统计量}$ 的值才会让我们拒绝原假设。

::: {#exr-10_6_a}
我们认为，某种特定类型的发电机的寿命会受到所使用的材料以及所使用场所的温度的影响。下表显示了由三种不同材料制造的发电机在两种不同温度下使用时的 24 台发电机的寿命数据。该数据是否可以表明，发电机的材料和工作场所的温度确实会影响发电机的寿命？是否有证据可以表明材料和工作场所的温度对发电机的寿命存在交互效应？

| 材料     | 10°C        | 18°C       |
|---------|-------------|------------|
| 1       | 135, 150  <br />  176, 85  | 50, 55  <br />  64, 38 |
| 2       | 150, 162  <br />  171, 120 | 76, 88  <br />  91, 57 |
| 3       | 138, 111  <br />  140, 106 | 68, 60 <br />  74, 51  |
:::

::: {#sol-10_6_a}
计算得出用于检验材料和温度之间没有交互效应的 $F-\text{统计量}$ 的值为 0.64525，其 $p-\text{value}$ 为：

$p-\text{value} = P(F_{2,18} > 0.64525) > 1 - pf(0.64525, 2, 18)$

```{r}
1 - pf(0.64525, 2, 18)
```

因此，我们无法拒绝材料和温度之间没有交互效应的原假设。

计算得出用于检验发电机寿命不依赖于所使用材料（即没有行效应）的 $F-\text{统计量}$ 值为 2.47976，其 $p-\text{value}$ 为：

$p-\text{value} = P(F_{2,18} > 2.47976) > 1 - pf(2.47976, 2, 18)$

```{r}
1 - pf(2.47976, 2, 18)
```

因此，在 10% 的显著性水平下，我们无法拒绝发电机寿命不依赖于所使用材料的原假设。

计算表明，用于检验发电机寿命不依赖于温度（即没有列效应）的 $F-\text{统计量}$ 值为 69.63223，其 $p-\text{value}$ 为：

$p\text{-value} = P(F_{1,18} > 69.63223) = 1 - pf(69.63223, 1, 18)$

```{r}
1 - pf(69.63223, 1, 18)
```

因此，我们应该拒绝发电机寿命不依赖于温度的原假设。$\blacksquare$
:::