## 检验两个正态分布的均值是否相等 {#sec-8_4}
确定两种不同的方法是否会得出相同的结果是工程师在实践中经常遇到的一个场景。通常可以通过 **假设检验** 来对这种场景建模——检验两个正态分布的总体是否具有相同的均值。

### 方差已知的场景 {#sec-8_4_1}
假设 $X_1, \dots, X_n$ 和 $Y_1, \dots, Y_m$ 是来自两个正态分布总体的、相互独立的样本，这两个总体的均值 $\mu_x$ 和 $\mu_y$ 均未知，但方差 $\sigma_x^2$ 和 $\sigma_y^2$ 已知。现在考虑检验以下假设：

$H_0: \mu_x = \mu_y \quad vs \quad  H_1: \mu_x \neq \mu_y$

由于 $\overline{X}$ 是 $\mu_x$ 的估计值，$\overline{Y}$ 是 $\mu_y$ 的估计值，因此 $\overline{X} - \overline{Y}$ 可以用来估计 $\mu_x - \mu_y$。因此，原假设可以写作：$H_0: \mu_x - \mu_y = 0$，并且当 $\overline{X} - \overline{Y}$ 远大于 0 时，拒绝原假设 $H_0$ 是合理的。因此，对于某个合适的 $c$ 而言，检验如下所示：

$$
\begin{align}
\text{拒绝} H_0 &, \quad \text{如果} \left | \overline{X} - \overline{Y}\right | > c \\
\text{接受} H_0 &, \quad \text{如果} \left | \overline{X} - \overline{Y}\right | \le c
\end{align}
$$ {#eq-8_4_1}

为了确定令 @eq-8_4_1 可以满足显著性水平为 $\alpha$ 的 $c$ 的值，我们需要确定当 $H_0$ 为真时 $\overline{X} - \overline{Y}$ 的分布。如我们在 @sec-7_4 中所述：

$$
\overline{X} - \overline{Y} \sim \left(\mu_x - \mu_y, \frac{\sigma_x^2}{n} + \frac{\sigma_y^2}{m}\right)
$$

即（@eq-7_4_1）：

$$
\frac{\overline{X} - \overline{Y} - (\mu_x - \mu_y)}{\sqrt{\frac{\sigma_x^2}{n} + \frac{\sigma_y^2}{m}}} \sim N(0, 1)
$$ {#eq-8_4_2}

因此，当 $H_0$ 为真时，$\mu_x - \mu_y = 0$，所以 $\frac{\overline{X} - \overline{Y}}{\sqrt{\frac{\sigma_x^2}{n} + \frac{\sigma_y^2}{m}}}$ 服从标准正态分布。于是：

$$
P_{H_0}\left\{-z_{\alpha/2} \leq \frac{\overline{X} - \overline{Y}}{\sqrt{\frac{\sigma_x^2}{n} + \frac{\sigma_y^2}{m}}} \leq z_{\alpha/2}\right\} = 1 - \alpha
$$ {#eq-8_4_3}

由此，根据 @eq-8_4_3，我们可以得出显著性水平为 $\alpha$ 时，$H_0: \mu_x = \mu_y \quad vs \quad H_1: \mu_x \neq \mu_y$ 的检验标准为：

$$
\begin{align}
\text{接受} H_0, &\quad \text{如果} \frac{\left|\overline{X} - \overline{Y}\right|}{\sqrt{\frac{\sigma_x^2}{n} + \frac{\sigma_y^2}{m}}} \leq z_{\alpha/2} \\
\text{拒绝} H_0, &\quad \text{如果} \frac{\left|\overline{X} - \overline{Y}\right|}{\sqrt{\frac{\sigma_x^2}{n} + \frac{\sigma_y^2}{m}}} \geq z_{\alpha/2}
\end{align}
$$ {#eq-8_4_001}

::: {#exr-8_4_a}
如果现在新提出了两种轮胎生产方法，为了确定哪种生产方法更好，轮胎制造商使用第一种方法生产了 10 个轮胎，使用第二种方法生产了 8 个轮胎。使用第一种方法生产的轮胎在 A 地进行道路测试，使用第种方法生产的轮胎在 B 地测试。已知轮胎在这两个地点的寿命服从正态分布，其均值与轮胎质量有关，但方差主要由测试的地点决定。具体而言，A 地轮胎寿命的标准差为 4000 公里，B 地的标准差为 6000 公里。如果制造商希望检验这两种方法生产的轮胎的平均寿命是否无显著差异，那么在显著性水平为 5% 的情况下，我们可以从 @tbl-8_3 的数据中得出什么结论？

| 在 A 地测试的轮胎寿命 | 在 B 地测试的轮胎寿命 |
|-------------------|-------------------|
| 61.1              | 62.2              |
| 58.2              | 56.6              |
| 62.3              | 66.4              |
| 64.0              | 56.2              |
| 59.7              | 57.4              |
| 66.2              | 58.4              |
| 57.8              | 57.6              |
| 61.4              | 65.4              |
| 62.2              |                   |
| 63.6              |                   |

: 不同地点轮胎的寿命（单位为100公里） {#tbl-8_3}

:::

::: {#sol-8_4_a}
根据 @tbl-8_3 的数据可以计算得出检验统计量的值为 0.066。对于如此小的统计量值，显然我们应该接受原假设，即两种方法生产的轮胎的寿命没有显著的差异。$\blacksquare$
:::

根据 @eq-8_4_1，对于单边假设 $H_0: \mu_x = \mu_y$（或 $H_0: \mu_x \leq \mu_y$） $\quad vs \quad H_1: \mu_x > \mu_y$ 的检验为：

$$
\begin{align}
\text{接受} H_0&, \quad \text{如果} \overline{X} - \overline{Y} \leq z_\alpha \sqrt{\frac{\sigma_x^2}{n} + \frac{\sigma_y^2}{m}} \\
\text{拒绝} H_0&, \quad \text{如果} \overline{X} - \overline{Y} \gt z_\alpha \sqrt{\frac{\sigma_x^2}{n} + \frac{\sigma_y^2}{m}}
\end{align}
$$ {#eq-8_4_1_002}

### 方差未知的场景 {#sec-8_4_2}
继续假设 $X_1, \dots, X_n$ 和 $Y_1, \dots, Y_m$ 是来自两个正态分布总体的独立样本，这两个总体的参数分别为 $(\mu_x, \sigma_x^2)$ 和 $(\mu_y, \sigma_y^2)$，现在我们假设这四个参数都是未知的。我们再次考虑以下的假设检验：

$H_0: \mu_x = \mu_y \quad vs \quad H_1: \mu_x \neq \mu_y$

为了确定显著性水平为 $\alpha$ 的检验，我们需要做额外的假设：方差 $\sigma_x^2$ 和 $\sigma_y^2$ 是相等的，记为 $\sigma^2$，即 $\sigma^2 = \sigma_x^2 = \sigma_y^2$。

如 @eq-8_4_1，当 $\left |\overline{X} - \overline{Y} \right|$ 远大于零时，我们将拒绝 $H_0$。为了确定 $c$（@eq-8_4_1）的值，我们定义如下的样本方差：

$\begin{align} S_x^2 &= \frac{1}{n-1} \sum_{i=1}^{n} (X_i - \overline{X})^2 \\ S_y^2 &= \frac{1}{m-1} \sum_{i=1}^{m} (Y_i - \overline{Y})^2 \end{align}$

于是如 @sec-7_4_1 所述：

$\frac{\overline{X} - \overline{Y} - (\mu_x - \mu_y)}{\sqrt{S_p^2 \left( \frac{1}{n} + \frac{1}{m} \right)}} \sim t_{n+m-2}$

其中 $S_p^2$ 是两个样本的共同的方差的池化估计量（*pooled estimator*）：

$S_p^2 = \frac{(n-1)S_x^2 + (m-1)S_y^2}{n + m - 2}$

因此，当 $H_0$ 为真时，由于 $\mu_x - \mu_y = 0$，所以统计量 $T$：

$T \equiv \frac{\overline{X} - \overline{Y}}{\sqrt{S_p^2 \left( \frac{1}{n} + \frac{1}{m} \right)}} \sim t_{n+m-2}$

服从自由度为 $n + m - 2$ 的 $t-\text{分布}$，于是我们可以对 $\mu_x = \mu_y$ 的假设做如下的检验：

$\begin{align} \text{接受} H_0&, \quad \text{如果} |T| \leq t_{\alpha/2, n+m-2} \\ \text{拒绝} H_0&, \quad \text{如果} |T| > t_{\alpha/2, n+m-2} \end{align}$

其中，$t_{\alpha/2, n+m-2}$ 是自由度为 $n + m - 2$ 的 $t-\text{分布}$ 随机变量的 $100\ \alpha/2$ 百分位数（如 @fig-8_4 所示）。

```{r}
#| label: fig-8_4
#| fig-cap: "自由度为 $k$ 的 $t-\text{分布}$ 随机变量的概率密度函数"
#| warning: false
#| 
library(ggplot2)

dfreedom <- 2
x <- seq(-10, 10, 0.01) 
y <- dt(x, dfreedom)
df <- data.frame(x=x, y=y)

ggplot(df, aes(x=x, y=y)) + 
  geom_line() + 
  geom_segment(x=-3, y=dt(-3, dfreedom), xend=-3, yend=0) +
  geom_segment(x=3, y=dt(3, dfreedom), xend=3, yend=0) + 
  geom_ribbon(data = subset(df, x >= 3), aes(ymin = 0, ymax = y), fill = "gray") + 
  geom_ribbon(data = subset(df, x <= -3), aes(ymin = 0, ymax = y), fill = "gray") + 
  annotate("text", x = 3.2, y = -0.01, label = TeX("$t_{\\alpha, k}$"), hjust = 1, vjust = 0, size = 3) +
  annotate("text", x = -2.7, y = -0.01, label = TeX("$-t_{\\alpha, k}$"), hjust = 1, vjust = 0, size = 3) +
  annotate("text", x = 6, y = 0.01, label = TeX("Area: $\\alpha$"), hjust = 1, vjust = 0, size = 3) + 
  annotate("text", x = -5, y = 0.01, label = TeX("Area: $\\alpha$"), hjust = 1, vjust = 0, size = 3) + 
  theme_minimal() +
  theme(axis.text = element_blank(),axis.title = element_blank())
```

我们还可以通过计算 $p-\text{value}$ 来进行检验。如果 $T$ 的观测值为 $v$，那么对 $H_0 \ vs \ H_1$ 的检验的 $p-\text{value}$ 为：

$p-\text{value} = P\{|T_{n+m-2}| \geq |v|\} = 2P\{T_{n+m-2} \geq |v|\}$

其中，$T_{n+m-2}$ 是自由度为 $n + m - 2$ 的 $t-\text{分布}$ 随机变量。

如果我们需要计算单边检验：$H_0: \mu_x \leq \mu_y \quad vs \quad H_1: \mu_x > \mu_y$，那么在 $T$ 较大时，我们会拒绝 $H_0$。因此，在显著性水平为 $\alpha$ 时的单边检验为：

$\begin{align} \text{拒绝} H_0&, \quad \text{如果} T \geq t_{\alpha, n+m-2} \\ \text{接受} H_0&, \quad \text{否则} \end{align}$

如果检验统计量 $T$ 的值为 $v$，那么 $p-\text{value}$ 为：

$p-\text{value} = P\{T_{n+m-2} \geq v\}$

可以用 R 来实现两个样本的 $t-\text{检验}$。假设 $x_1, \dots, x_n$ 和 $y_1, \dots, y_m$ 是来自两个不同的正态分布总体的独立样本，且这两个总体具有相同的方差。令 $\mu_x$ 表示第一个总体的均值，$\mu_y$ 表示第二个总体的均值。为了检验假设 $H_0: \mu_x = \mu_y \quad vs \quad H_1: \mu_x \neq \mu_y$，可以使用如下的代码：

```{.r}
x <- c(x1,...,xn)
y <- c(y1,...,ym)
t.test(x, y, var.equal = TRUE)
```

如上的代码会输出 $p-\text{value}$ 和 $\mu_x - \mu_y$ 的 95% 置信区间。例如：如果 $x = \{3, 5, 7, 9\}$，$y = \{6, 8, 12, 15\}$，则 $H_0: \mu_x = \mu_y \quad vs \quad H_1: \mu_x \neq \mu_y$ 的假设检验为：

```{r}
#| code-fold: false
#| warning: false

x <- c(3, 5, 7, 9)
y <- c(6, 8, 12, 15)
t.test(x, y, var.equal = TRUE)
```

我们可以通过 `t.test()` 的 `alternative` 参数来控制我们需要的检验类型（双边检验、单边检验）。如果我们想计算 $H_0: \mu_x \le \mu_y \quad vs \quad H_1: \mu_x \gt \mu_y$ 的假设检验，我们可以使用如下的代码：

```{r}
#| code-fold: false
#| warning: false

x <- c(3, 5, 7, 9)
y <- c(6, 8, 12, 15)
t.test(x, y, var.equal = TRUE, alternative = "greater")
```

同理，如果我们想计算 $H_0: \mu_x \ge \mu_y \quad vs \quad H_1: \mu_x \lt \mu_y$ 的假设检验，我们可以使用如下的代码：

```{r}
#| code-fold: false
#| warning: false

x <- c(3, 5, 7, 9)
y <- c(6, 8, 12, 15)
t.test(x, y, var.equal = TRUE, alternative = "less")
```

::: {#exr-8_4_b}
在一个感冒研究所，22 名志愿者在暴露于各种感冒病毒后感染了感冒。从中随机选取 10 名志愿者服用含有 1 克维生素 C 的药片，并且每天复用四次。另外的 12 名志愿者作为对照组服用看起来、尝起来与维生素 C 药片完全相同的安慰剂药片。对于每一个志愿者而言，实验会持续到医生（不知道志愿者服用的是维生素 C 还是安慰剂）认为志愿者已经康复为止，并记录志愿者感冒的持续时间。实验结束时，得到了如下数据。

| 复用维生素 C 的患者 | 复用安慰剂的患者 |
|------------------------|---------------------|
| 5.5                    | 6.5                 |
| 6.0                    | 6.0                 |
| 7.0                    | 8.5                 |
| 6.0                    | 7.0                 |
| 7.5                    | 6.5                 |
| 6.0                    | 8.0                 |
| 7.5                    | 7.5                 |
| 5.5                    | 6.5                 |
| 7.0                    | 7.5                 |
| 6.5                    | 6.0                 |
|                        | 8.5                 |
|                        | 7.0                 |

这些数据是否证明每天服用 4 克维生素 C 可以缩短感冒持续时间？在什么显著性水平下？
:::

::: {#sol-8_4_b}
为了证明上述假设，我们需要在以下假设检验中拒绝原假设：

$H_0 : \mu_C \geq \mu_P \quad vs \quad H_1 : \mu_C < \mu_P$

其中，$\mu_C$ 是服用维生素 C 药片时感冒的平均持续时间，$\mu_P$ 是服用安慰剂时的平均持续时间。假设维生素 C 组和安慰剂组的方差相同，我们使用 R 进行上述检验。

```{r}
#| code-fold: false
#| warning: false

x <- c(5.5, 6, 7, 6, 7.5, 6, 7.5, 5.5, 7, 6.5)
y <- c(6.5, 6, 8.5, 7, 6.5, 8, 7.5, 6.5, 7.5, 6, 8.5, 7)
t.test(x, y, alternative = "less", var.equal = TRUE)
```

由于 $p-\text{value}$ 为 0.036，因此可以在 5% 的显著性水平下确定维生素 C 可以缩短感冒的持续时间。此外，值得注意的是，除了输出 $p-\text{value}$ 外，R 还提供了 $\mu_x - \mu_y$ 的单边 95% 置信区间。$\blacksquare$
:::

### 方差未知且不同的场景 {#sec-8_4_3}

### 成对数据的 $t-\text{检验}$ {#sec-8_4_4}

