## 检验两个正态分布的均值是否相等 {#sec-8_4}
确定两种不同的方法是否会得出相同的结果是工程师在实践中经常遇到的一个场景。通常可以通过 **假设检验** 来对这种场景建模——检验两个正态分布的总体是否具有相同的均值。

### 方差已知的场景 {#sec-8_4_1}
假设 $X_1, \dots, X_n$ 和 $Y_1, \dots, Y_m$ 是来自两个正态分布总体的、相互独立的样本，这两个总体的均值 $\mu_x$ 和 $\mu_y$ 均未知，但方差 $\sigma_x^2$ 和 $\sigma_y^2$ 已知。现在考虑检验以下假设：

$H_0: \mu_x = \mu_y \quad vs \quad  H_1: \mu_x \neq \mu_y$

由于 $\overline{X}$ 是 $\mu_x$ 的估计值，$\overline{Y}$ 是 $\mu_y$ 的估计值，因此 $\overline{X} - \overline{Y}$ 可以用来估计 $\mu_x - \mu_y$。因此，原假设可以写作：$H_0: \mu_x - \mu_y = 0$，并且当 $\overline{X} - \overline{Y}$ 远大于 0 时，拒绝原假设 $H_0$ 是合理的。因此，对于某个合适的 $c$ 而言，检验如下所示：

$$
\begin{align}
\text{拒绝} H_0 &, \quad \text{如果} \left | \overline{X} - \overline{Y}\right | > c \\
\text{接受} H_0 &, \quad \text{如果} \left | \overline{X} - \overline{Y}\right | \le c
\end{align}
$$ {#eq-8_4_1}

为了确定令 @eq-8_4_1 可以满足显著性水平为 $\alpha$ 的 $c$ 的值，我们需要确定当 $H_0$ 为真时 $\overline{X} - \overline{Y}$ 的分布。如我们在 @sec-7_4 中所述：

$$
\overline{X} - \overline{Y} \sim \left(\mu_x - \mu_y, \frac{\sigma_x^2}{n} + \frac{\sigma_y^2}{m}\right)
$$

即（@eq-7_4_1）：

$$
\frac{\overline{X} - \overline{Y} - (\mu_x - \mu_y)}{\sqrt{\frac{\sigma_x^2}{n} + \frac{\sigma_y^2}{m}}} \sim N(0, 1)
$$ {#eq-8_4_2}

因此，当 $H_0$ 为真时，$\mu_x - \mu_y = 0$，所以 $\frac{\overline{X} - \overline{Y}}{\sqrt{\frac{\sigma_x^2}{n} + \frac{\sigma_y^2}{m}}}$ 服从标准正态分布。于是：

$$
P_{H_0}\left\{-z_{\alpha/2} \leq \frac{\overline{X} - \overline{Y}}{\sqrt{\frac{\sigma_x^2}{n} + \frac{\sigma_y^2}{m}}} \leq z_{\alpha/2}\right\} = 1 - \alpha
$$ {#eq-8_4_3}

由此，根据 @eq-8_4_3，我们可以得出显著性水平为 $\alpha$ 时，$H_0: \mu_x = \mu_y \quad vs \quad H_1: \mu_x \neq \mu_y$ 的检验标准为：

$$
\begin{align}
\text{接受} H_0, &\quad \text{如果} \frac{\left|\overline{X} - \overline{Y}\right|}{\sqrt{\frac{\sigma_x^2}{n} + \frac{\sigma_y^2}{m}}} \leq z_{\alpha/2} \\
\text{拒绝} H_0, &\quad \text{如果} \frac{\left|\overline{X} - \overline{Y}\right|}{\sqrt{\frac{\sigma_x^2}{n} + \frac{\sigma_y^2}{m}}} \geq z_{\alpha/2}
\end{align}
$$ {#eq-8_4_1_001}

::: {#exr-8_4_a}
如果现在新提出了两种轮胎生产方法，为了确定哪种生产方法更好，轮胎制造商使用第一种方法生产了 10 个轮胎，使用第二种方法生产了 8 个轮胎。使用第一种方法生产的轮胎在 A 地进行道路测试，使用第种方法生产的轮胎在 B 地测试。已知轮胎在这两个地点的寿命服从正态分布，其均值与轮胎质量有关，但方差主要由测试的地点决定。具体而言，A 地轮胎寿命的标准差为 4000 公里，B 地的标准差为 6000 公里。如果制造商希望检验这两种方法生产的轮胎的平均寿命是否无显著差异，那么在显著性水平为 5% 的情况下，我们可以从 @tbl-8_3 的数据中得出什么结论？

| 在 A 地测试的轮胎寿命 | 在 B 地测试的轮胎寿命 |
|-------------------|-------------------|
| 61.1              | 62.2              |
| 58.2              | 56.6              |
| 62.3              | 66.4              |
| 64.0              | 56.2              |
| 59.7              | 57.4              |
| 66.2              | 58.4              |
| 57.8              | 57.6              |
| 61.4              | 65.4              |
| 62.2              |                   |
| 63.6              |                   |

: 不同地点轮胎的寿命（单位为100公里） {#tbl-8_3}

:::

::: {#sol-8_4_a}
根据 @tbl-8_3 的数据可以计算得出检验统计量的值为 0.066。对于如此小的统计量值，显然我们应该接受原假设，即两种方法生产的轮胎的寿命没有显著的差异。$\blacksquare$
:::

根据 @eq-8_4_1，对于单边假设 $H_0: \mu_x = \mu_y$（或 $H_0: \mu_x \leq \mu_y$） $\quad vs \quad H_1: \mu_x > \mu_y$ 的检验为：

$$
\begin{align}
\text{接受} H_0&, \quad \text{如果} \overline{X} - \overline{Y} \leq z_\alpha \sqrt{\frac{\sigma_x^2}{n} + \frac{\sigma_y^2}{m}} \\
\text{拒绝} H_0&, \quad \text{如果} \overline{X} - \overline{Y} \gt z_\alpha \sqrt{\frac{\sigma_x^2}{n} + \frac{\sigma_y^2}{m}}
\end{align}
$$ {#eq-8_4_1_002}

### 方差未知的场景 {#sec-8_4_2}
继续假设 $X_1, \dots, X_n$ 和 $Y_1, \dots, Y_m$ 是来自两个正态分布总体的独立样本，这两个总体的参数分别为 $(\mu_x, \sigma_x^2)$ 和 $(\mu_y, \sigma_y^2)$，现在我们假设这四个参数都是未知的。我们再次考虑以下的假设检验：

$H_0: \mu_x = \mu_y \quad vs \quad H_1: \mu_x \neq \mu_y$

为了确定显著性水平为 $\alpha$ 的检验，我们需要做额外的假设：方差 $\sigma_x^2$ 和 $\sigma_y^2$ 是相等的，记为 $\sigma^2$，即 $\sigma^2 = \sigma_x^2 = \sigma_y^2$。

如 @eq-8_4_1，当 $\left |\overline{X} - \overline{Y} \right|$ 远大于零时，我们将拒绝 $H_0$。为了确定 $c$（@eq-8_4_1）的值，我们定义如下的样本方差：

$\begin{align} S_x^2 &= \frac{1}{n-1} \sum_{i=1}^{n} (X_i - \overline{X})^2 \\ S_y^2 &= \frac{1}{m-1} \sum_{i=1}^{m} (Y_i - \overline{Y})^2 \end{align}$

于是如 @sec-7_4_1 所述：

$\frac{\overline{X} - \overline{Y} - (\mu_x - \mu_y)}{\sqrt{S_p^2 \left( \frac{1}{n} + \frac{1}{m} \right)}} \sim t_{n+m-2}$

其中 $S_p^2$ 是两个样本的共同的方差的池化估计量（*pooled estimator*）：

$S_p^2 = \frac{(n-1)S_x^2 + (m-1)S_y^2}{n + m - 2}$

因此，当 $H_0$ 为真时，由于 $\mu_x - \mu_y = 0$，所以统计量 $T$：

$T \equiv \frac{\overline{X} - \overline{Y}}{\sqrt{S_p^2 \left( \frac{1}{n} + \frac{1}{m} \right)}} \sim t_{n+m-2}$

服从自由度为 $n + m - 2$ 的 $t-\text{分布}$，于是我们可以对 $\mu_x = \mu_y$ 的假设做如下的检验：

$$
\begin{align} \text{接受} H_0&, \quad \text{如果} |T| \leq t_{\alpha/2, n+m-2} \\ \text{拒绝} H_0&, \quad \text{如果} |T| > t_{\alpha/2, n+m-2} \end{align}
$$ {#eq-8_4_2_001}

其中，$t_{\alpha/2, n+m-2}$ 是自由度为 $n + m - 2$ 的 $t-\text{分布}$ 随机变量的 $100\ \alpha/2$ 百分位数（如 @fig-8_4 所示）。

```{r}
#| label: fig-8_4
#| fig-cap: "自由度为 $k$ 的 $t-\\text{分布}$ 随机变量的概率密度函数"
#| warning: false
#| 
library(ggplot2)

dfreedom <- 2
x <- seq(-10, 10, 0.01) 
y <- dt(x, dfreedom)
df <- data.frame(x=x, y=y)

ggplot(df, aes(x=x, y=y)) + 
  geom_line() + 
  geom_segment(x=-3, y=dt(-3, dfreedom), xend=-3, yend=0) +
  geom_segment(x=3, y=dt(3, dfreedom), xend=3, yend=0) + 
  geom_ribbon(data = subset(df, x >= 3), aes(ymin = 0, ymax = y), fill = "gray") + 
  geom_ribbon(data = subset(df, x <= -3), aes(ymin = 0, ymax = y), fill = "gray") + 
  annotate("text", x = 3.2, y = -0.01, label = TeX("$t_{\\alpha, k}$"), hjust = 1, vjust = 0, size = 3) +
  annotate("text", x = -2.7, y = -0.01, label = TeX("$-t_{\\alpha, k}$"), hjust = 1, vjust = 0, size = 3) +
  annotate("text", x = 6, y = 0.01, label = TeX("Area: $\\alpha$"), hjust = 1, vjust = 0, size = 3) + 
  annotate("text", x = -5, y = 0.01, label = TeX("Area: $\\alpha$"), hjust = 1, vjust = 0, size = 3) + 
  theme_minimal() +
  theme(axis.text = element_blank(),axis.title = element_blank())
```

我们还可以通过计算 $p-\text{value}$ 来进行检验。如果 $T$ 的观测值为 $v$，那么对 $H_0 \ vs \ H_1$ 的检验的 $p-\text{value}$ 为：

$p-\text{value} = P\{|T_{n+m-2}| \geq |v|\} = 2P\{T_{n+m-2} \geq |v|\}$

其中，$T_{n+m-2}$ 是自由度为 $n + m - 2$ 的 $t-\text{分布}$ 随机变量。

如果我们需要计算单边检验：$H_0: \mu_x \leq \mu_y \quad vs \quad H_1: \mu_x > \mu_y$，那么在 $T$ 较大时，我们会拒绝 $H_0$。因此，在显著性水平为 $\alpha$ 时的单边检验为：

$$
\begin{align} \text{拒绝} H_0&, \quad \text{如果} T \geq t_{\alpha, n+m-2} \\ \text{接受} H_0&, \quad \text{否则} \end{align}
$$ {#eq-8_4_2_002}

如果检验统计量 $T$ 的值为 $v$，那么 $p-\text{value}$ 为：

$p-\text{value} = P\{T_{n+m-2} \geq v\}$

可以用 R 来实现两个样本的 $t-\text{检验}$。假设 $x_1, \dots, x_n$ 和 $y_1, \dots, y_m$ 是来自两个不同的正态分布总体的独立样本，且这两个总体具有相同的方差。令 $\mu_x$ 表示第一个总体的均值，$\mu_y$ 表示第二个总体的均值。为了检验假设 $H_0: \mu_x = \mu_y \quad vs \quad H_1: \mu_x \neq \mu_y$，可以使用如下的代码：

```{.r}
x <- c(x1,...,xn)
y <- c(y1,...,ym)
t.test(x, y, var.equal = TRUE)
```

如上的代码会输出 $p-\text{value}$ 和 $\mu_x - \mu_y$ 的 95% 置信区间。例如：如果 $x = \{3, 5, 7, 9\}$，$y = \{6, 8, 12, 15\}$，则 $H_0: \mu_x = \mu_y \quad vs \quad H_1: \mu_x \neq \mu_y$ 的假设检验为：

```{r}
#| code-fold: false
#| warning: false

x <- c(3, 5, 7, 9)
y <- c(6, 8, 12, 15)
t.test(x, y, var.equal = TRUE)
```

我们可以通过 `t.test()` 的 `alternative` 参数来控制我们需要的检验类型（双边检验、单边检验）。如果我们想计算 $H_0: \mu_x \le \mu_y \quad vs \quad H_1: \mu_x \gt \mu_y$ 的假设检验，我们可以使用如下的代码：

```{r}
#| code-fold: false
#| warning: false

x <- c(3, 5, 7, 9)
y <- c(6, 8, 12, 15)
t.test(x, y, var.equal = TRUE, alternative = "greater")
```

同理，如果我们想计算 $H_0: \mu_x \ge \mu_y \quad vs \quad H_1: \mu_x \lt \mu_y$ 的假设检验，我们可以使用如下的代码：

```{r}
#| code-fold: false
#| warning: false

x <- c(3, 5, 7, 9)
y <- c(6, 8, 12, 15)
t.test(x, y, var.equal = TRUE, alternative = "less")
```

::: {#exr-8_4_b}
在一个感冒研究所，22 名志愿者在暴露于各种感冒病毒后感染了感冒。从中随机选取 10 名志愿者服用含有 1 克维生素 C 的药片，并且每天复用四次。另外的 12 名志愿者作为对照组服用看起来、尝起来与维生素 C 药片完全相同的安慰剂药片。对于每一个志愿者而言，实验会持续到医生（不知道志愿者服用的是维生素 C 还是安慰剂）认为志愿者已经康复为止，并记录志愿者感冒的持续时间。实验结束时，得到了如下数据。

| 复用维生素 C 的患者 | 复用安慰剂的患者 |
|------------------------|---------------------|
| 5.5                    | 6.5                 |
| 6.0                    | 6.0                 |
| 7.0                    | 8.5                 |
| 6.0                    | 7.0                 |
| 7.5                    | 6.5                 |
| 6.0                    | 8.0                 |
| 7.5                    | 7.5                 |
| 5.5                    | 6.5                 |
| 7.0                    | 7.5                 |
| 6.5                    | 6.0                 |
|                        | 8.5                 |
|                        | 7.0                 |

这些数据是否证明每天服用 4 克维生素 C 可以缩短感冒持续时间？在什么显著性水平下？
:::

::: {#sol-8_4_b}
为了证明上述假设，我们需要在以下假设检验中拒绝原假设：

$H_0 : \mu_C \geq \mu_P \quad vs \quad H_1 : \mu_C < \mu_P$

其中，$\mu_C$ 是服用维生素 C 药片时感冒的平均持续时间，$\mu_P$ 是服用安慰剂时的平均持续时间。假设维生素 C 组和安慰剂组的方差相同，我们使用 R 进行上述检验。

```{r}
#| code-fold: false
#| warning: false

x <- c(5.5, 6, 7, 6, 7.5, 6, 7.5, 5.5, 7, 6.5)
y <- c(6.5, 6, 8.5, 7, 6.5, 8, 7.5, 6.5, 7.5, 6, 8.5, 7)
t.test(x, y, alternative = "less", var.equal = TRUE)
```

由于 $p-\text{value}$ 为 0.036，因此可以在 5% 的显著性水平下确定维生素 C 可以缩短感冒的持续时间。此外，值得注意的是，除了输出 $p-\text{value}$ 外，R 还提供了 $\mu_x - \mu_y$ 的单边 95% 置信区间。$\blacksquare$
:::

### 方差未知且不同的场景 {#sec-8_4_3}
现在，我们假设总体的方差 $\sigma_x^2$ 和 $\sigma_y^2$ 不仅未知，而且不能认为相等。在这种情况下，由于 $S_x^2$ 和 $S_y^2$ 分别是 $\sigma_x^2$ 和 $\sigma_y^2$ 的估计量，因此基于以下检验统计量进行 $H_0: \mu_x = \mu_y \quad vs \quad H_1: \mu_x \ne \mu_y$ 的假设检验似乎是合理的：

$$
\frac{\overline{X} - \overline{Y}}{\sqrt{\frac{S_x^2}{n} + \frac{S_y^2}{m}}}
$$ {#eq-8_4_4}

然而，上述统计量的分布非常复杂，即使在 $H_0$ 为真时，@eq-8_4_4 的分布也依赖于未知参数，因此无法被广泛使用。唯一可以利用 @eq-8_4_4 这个统计量的场景是：$n$ 和 $m$ 都非常大。当 $n$ 和 $m$ 都非常大时，可以证明：在 $H_0$ 为真时，该统计量近似服从标准正态分布。因此，当 $n$ 和 $m$ 都很大时，$H_0: \mu_x = \mu_y \quad vs \quad H_1: \mu_x \ne \mu_y$ 在 **近似** 显著性水平 $\alpha$ 下的检验为：

$$
\begin{align} \text{接受} H_0&, \quad \text{如果} -z_{\alpha/2} \leq \frac{\overline{X} - \overline{Y}}{\sqrt{\frac{S_x^2}{n} + \frac{S_y^2}{m}}} \leq z_{\alpha/2} \\ \text{拒绝} H_0&, \quad \text{否则}\end{align}
$$ {#eq-8_4_3_001}

确定两个具有未知且不一定相等方差的正态总体均值在 **精确** 显著性水平 $\alpha$ 下的检验的问题，我们称之为 Behrens-Fisher 问题。对于 Behrens-Fisher 问题而言，目前还没有完全令人满意的解决方案。

@tbl-8_4 对本节的双边检验进行了总结。

| **假设**          | 假设检验统计量 $TS$  | 在显著性水平 $\alpha$ 下的检验  | 当 $TS = t$ 时的 $p-\text{value}$ |
|-----------------------|---------------|-------------------|--------------------------------|
| $\sigma_1, \sigma_2$ 已知 | $\frac{\overline{X} - \overline{Y}}{\sqrt{\sigma_1^2/n + \sigma_2^2/m}}$ | 拒绝 $H_0$，如果 $|TS| > z_{\alpha/2}$  | $2P\{Z \geq |t|\}$  |
| $\sigma_1 = \sigma_2$      | $\frac{\overline{X} - \overline{Y}}{\sqrt{\frac{(n-1)S_1^2 + (m-1)S_2^2}{n+m-2}}\sqrt{1/n + 1/m}}$  | 拒绝 $H_0$，如果 $|TS| > t_{\alpha/2, n+m-2}$              | $2P\{T_{n+m-2} \geq |t|\}$         |
| $n, m$ 较大       | $\frac{\overline{X} - \overline{Y}}{\sqrt{S_1^2/n + S_2^2/m}}$   | 拒绝 $H_0$，如果 $|TS| > z_{\alpha/2}$                     | $2P\{Z \geq |t|\}$                         |

: $X_1, \dots, X_n$ 是来自 $(\mu_1, \sigma_1^2)$ 总体的样本；$Y_1, \dots, Y_m$ 是来自 $(\mu_2, \sigma_2^2)$ 总体的样本。两个总体的样本是独立的。$H_0: \mu_1 = \mu_2 \quad vs \quad H_0: \mu_1 \neq \mu_2$ 的假设检验 {#tbl-8_4}

### 成对样本的 $t-\text{检验}$ {#sec-8_4_4}
假设我们对 ***安装某种防污染装置是否会影响汽车油耗*** 这个问题感兴趣。为了检验 ***安装某种防污染装置是否会影响汽车油耗***，我们：

1. 首先，招募 $n$ 辆没有安装该装置的汽车
2. 然后，分别记录每辆车在安装装置前后的每加仑行驶里程

最后，我们可以通过比较安装装置前后的油耗差异来检验：防污染控制装置是否对油耗有影响？

假设有 $n$ 对数据 $(X_i, Y_i)$，其中 $X_i$ 是第 $i$ 辆车在安装装置前的油耗，$Y_i$ 是安装装置后的油耗。因为这 $n$ 辆车中的每辆车之间存在天然的不同，因此我们不能将 $X_1, ..., X_n$ 和 $Y_1, ..., Y_m$ 看作相互独立的样本。例如，如果我们知道 $X_1$ 很大（比如，每加仑 40 英里），我们肯定会认为 $Y_1$ 也可能很大。因此，我们不能使用本节之前所介绍的方法。

为了检验安装装置前后的油耗是否存在差异，我们定义差值 $W_i = X_i - Y_i, \ i = 1,...,n$。如果防污染控制装置对油耗没有影响，$W_i$ 的均值将为 0。因此，我们可以对如下的假设进行假设检验：

$H_0: \mu_w = 0 \quad vs \quad H_1: \mu_w \neq 0$

其中，我们假定 $W_1, \dots, W_n$ 为来自一个具有未知均值 $\mu_w$ 和未知方差 $\sigma_w^2$ 的正态总体。使用 @sec-8_3_2 中的 $t-\text{检验}$ 进行假设检验：

$$
\begin{align}
\text{接受} H_0&, \quad \text{如果} -t_{\alpha/2, n-1} < \sqrt{n} \frac{\overline{W}}{S_w} < t_{\alpha/2, n-1} \\ \text{拒绝} H_0&, \quad \text{否则}
\end{align}
$$ {#eq-8_4_4_001}

::: {#exr-8_4_c}
计算机芯片行业最近实施了一项工业安全计划。下表显示了 10 家芯片工厂在实施该计划前后，由于事故导致的平均每周的 **工时损失**（*loss in labor-hours*）数据（最近一个月的平均数据）：

| 工厂 | 实施前 | 实施后 | $A - B$ |
|-------|--------|-------|-----------|
| 1     | 30.5   | 23    | -7.5      |
| 2     | 18.5   | 21    | 2.5       |
| 3     | 24.5   | 22    | -2.5      |
| 4     | 32     | 28.5  | -3.5      |
| 5     | 16     | 14.5  | -1.5      |
| 6     | 15     | 15.5  | 0.5       |
| 7     | 23.5   | 24.5  | 1         |
| 8     | 25.5   | 21    | -4.5      |
| 9     | 28     | 23.5  | -4.5      |
| 10    | 18     | 16.5  | -1.5      |

在 5% 的显著性水平下，判断该安全计划是否有效？
:::

::: {#sol-8_4_c}
我们将检验以下假设：

$H_0: \mu_A - \mu_B \geq 0 \quad vs \quad H_1: \mu_A - \mu_B < 0$

如上的假设可以让我们判断原假设——安全计划没有产生有益效果——是否合理。为此，我们使用 R 首先得到检验统计量 $v$ 的值，然后计算 $p-\text{value}$，即自由度为 9 的 $t-\text{分布}$ 随机变量小于 $v$ 的概率。

```{r}
#| code-fold: false
#| warning: false

d <- c(-7.5, 2.5, -2.5, -3.5, -1.5, .5, 1, -4.5, -4.5, -1.5)
v <- sqrt(10 / var(d)) * mean(d)
v

pt(v, 9)
```

$p-\text{value} = P(T_9 \leq -2.265949) = 0.02484552$

我们使用 R 中的 `pt(v, n)` 来获得自由度为 $n$ 的 $t-\text{分布}$ 随机变量小于或等于 $v$ 的概率。

由于 $p-\text{value}$ 小于 0.05，因此我们拒绝安全计划没有效果的假设，并且可以得出结论：这项安全计划的有效性已经得到证实（至少对于任何显著性水平大于 0.025 的情况下）。

我们还可以直接使用 R 中的 `t.test()` 来进行同样的检验：

```{r}
#| code-fold: false
#| warning: false

d <- c(-7.5, 2.5, -2.5, -3.5, -1.5, .5, 1, -4.5, -4.5, -1.5)
t.test(d, alternative="less")
```

`t.test()` 不仅可以给出 $p-\text{value}$，还会同时给出 $\mu_A - \mu_B$ 的 95% 置信区间。$\blacksquare$
:::

::: {.callout-tip title="注意"}
即使样本不是独立的且总体方差不相等，也可以使用成对样本的 $t-\text{检验}$。
:::