## 从有限总体中抽样 {#sec-6_6}
考虑一个包含 $N$ 个元素的总体，假设该总体中具有某种特征的个体占比是 $p$，也就是说有 $Np$ 个个体具备该特征，而 $N(1-p)$ 个个体不具备该特征。从该总体中抽取大小为 $n$ 的样本，如果对于 $\left(\begin{array}{cc}  N \\ n  \end{array}\right)$ 种抽取方式中的每一种都是等概率抽取的，则我们称抽取到的样本为 **随机样本**（*random sample*）。例如，如果总体由 $a$、$b$、$c$ 三个元素构成，则选择大小为 2 的随机样本，以便$\{a,b\}$、$\{a,c\}$ 和 $\{b,c\}$ 都有同样的可能性成为样本。可以通过以下方式可以依次选择一个随机样本：让随机样本的第一个元素等可能地为总体的 $N$ 个元素中的任何一个，然后让其第二个元素等可能地为总体的剩余 $N - 1$ 个元素中的任何一个，依此类推。

假设从大小为 $N$ 的总体中抽取大小为 $n$ 的随机样本。对于 $i = 1, ..., n$，令 

$X_i = \begin{cases} 1, \quad & 第 i 个元素具备某种特征\\ 0, \quad & 其它 \end{cases}$

现在我们考虑 $X_i$ 的和，也就是：

$X = X_1 + X_2 + \cdots + X_n$

如果样本的第 $i$ 个成员具有该特征，则 $X_i$ 对总和的贡献为 1，否则贡献为 0，因此 $X$ 等于样本中具有该特征的成员的数量。

此外，样本均值 

$\overline{X} = \frac{X}{n} = \sum_{i=1}^{n}{\frac{X_i}{n}}$

等于样本中具备该特征的成员的占比。

现在让我们考虑 $X$ 和 $\overline{X}$ 的统计量的概率分布。首先，请注意，由于总体中 $N$ 个成员中的每一个都有相同的可能是样本的第 $i$ 个成员，因此：

$P\{X_i = 1\} = \frac{Np}{N} = p$

同理，

$P\{X_i = 0\} = 1 - P\{X_i = 1\} = 1 - p$

也就是说，每一个 $X_i$ 为 1 的概率都是 $p$，为 0 的概率都是 $1 - p$。

需要特别注意的是：随机变量 $X_1, X_2, ..., X_n$ 并不是相互独立的。例如，由于第二次所选择的成员可以是总体 $N$ 个成员中的任何一个，因此第二次选择的成员具有该特征的概率是 $\frac{Np}{N}=p$。也就是说，在不知道第一次选择结果的情况下，

$P\{X_2 = 1\} = p$

但是，在给定第一次选择的成员具备该特征的条件下，第二次选择的成员也具备该特征的条件概率为：

$P\{X_2=1 | X_1=1\} = \frac{Np - 1}{N - 1}$

于是我们可以注意到：如果第一次选择的成员具有该特征，那么第二次选择的成员可能是剩余的 $N-1$ 个成员中具备该特征的 $Np - 1$ 个成员中的任何一个。

类似的，在给定第一次选择的成员没有该特征的条件下，第二次选择的成员具有该特征的概率是：

$P\{X_2=1 | X_1=0\} = \frac{Np}{N - 1}$

因此，随机样本的第一个元素是否具有该特征会改变下一个元素具有该特征的概率。然而，当总体大小 $N$ 远远超过样本大小 $n$ 时，这种影响将会变得非常小。例如，如果 $N=1000$，$p=0.4$，于是有：

$P\{X_2=1 | X_1=1\} = \frac{Np - 1}{N - 1} = \frac{399}{999} = 0.3994$

$P\{X_2=1 | X_1=0\} = \frac{Np}{N - 1} = \frac{400}{999} = 0.4004$

如上的条件概率都和 $P\{X_2 = 1\} = 0.4$ 非常接近。

事实上，可以证明，当总体规模 $N$ 远大于样本大小 $n$ 时，$X_1, X_2, ..., X_n$ 之间近似于相互独立。现在，如果我们把每个 $X_i$ 看作是一次试验的结果，如果 $X_i$ 等于 1 则视为成功，否则视为失败。那么，$X = \sum_{i=1}^{n}{X_i}$ 可以看作是 $n$ 次试验中成功的总次数。因此，如果 $X_i$ 是相互独立的，那么 $X$ 将是一个参数为 $(n,p)$ 的二项随机变量。换句话说，当总体规模 $N$ 远大于样本规模 $n$ 时，样本中具有该特征的成员数量的分布近似于参数为 $(n,p)$ 的二项分布。

::: {.callout-tip title="备注"}
当然，$X$ 是 @sec-5_4 的超几何随机变量（*hypergeometric random variable*）。因此，之前的分析表明，当抽取的样本个数远小于总体规模时，超几何分布可以近似为二项分布。

> 对于本文的接下来的部分，我们将假设总体规模远大于样本大小，并且我们也将 $X$ 的分布视为二项分布。
:::

如 @sec-5_1 中所述，对于一个二项随机变量而言，其均值和标准差分别为：

$E[X] = np$，$\textup{Var}(X)=np(1-p)$

则样本中具备某特征的成员的占比 $\overline{X} = \frac{X}{n}$ 的均值和方差分别为：

$E[\overline{X}] = \frac{E[X]}{n} = p$

$\textup{Var}(\overline{X}) = \frac{\textup{Var}(X)}{n^2} = \frac{p(1-p)}{n}$

::: {#exr-6_6_a}
在选举中，假设有 45% 的民众会支持某个候选人。如果选民的随机样本大小为 200，请计算：

1. 样本中支持该候选人的选民数量的期望和方差？
2. 样本中支持该候选人的选民数量超过一半的概率？
:::

::: {#sol-6_6_a}
1. 样本中支持该候选人的选民数量的期望和标准差为：

    $E[X] = np = 200 \cdot 0.45 = 90$

    $SD(X) = \sqrt{np(1-p)} = \sqrt{200 \cdot 0.45 \cdot (1 - 0.45)} = 7.0356$
2. 因为 $X$ 是一个参数为 $(200, 0.45)$ 的二项分布，因此：

    $P\{X \ge 101\} = 1 - P\{X \le 100\}$

    在 R 中，利用 `1 - pbinom(100, 200, 0.45)` 计算得：$P\{X \ge 101\} = 0.06807525$。

```{r}
1 - pbinom(100, 200, 0.45)
```

$\blacksquare$
:::

::: {.callout-important}
即使总体中每个元素都有两个以上的可能取值，如果总体规模远大于样本规模，那么样本数据仍然可以看作是来自总体分布的独立随机变量。
:::

::: {#exr-6_6_b}
根据美国农业部的《世界家畜状况》报告，丹麦是人均猪肉消费量最高的国家。2013 年，居住在丹麦的人的人均猪肉消费量均值为 147 磅，标准差为 62 磅。如果随机选择 25 名丹麦人作为样本，估算这 25 名丹麦人在 2013 年的平均猪肉消费量超过 150 磅的概率？
:::

::: {#sol-6_6_b}
令 $X_i$ 表示样本中第 $i$ 个人的猪肉消费量，$i=1, ..., 25$。则待求解的概率为：

$P\bigg\{\frac{X_1 + \cdots + X_{25} }{25} \gt 150 \bigg\} = P\{\overline{X} \gt 150\}$

其中，$\overline{X}$ 为 25 个人的样本均值。我们可以将 $X_i$ 看作是均值为 147、标准差为 62 的相互独立的随机变量。根据中心极限定理有：$\overline{X}$ 是均值为 147、标准差为 $\frac{62}{5}$ 的正态分布。用 $Z$ 表示标准正态分布，则有：

$P\{\overline{X} \gt 150\} = P\bigg\{\frac{\overline{X} - 147}{12.4} \gt \frac{150 - 147}{12.4} \bigg\}$

$P\{\overline{X} \gt 150\} \approx P\bigg\{Z \gt \frac{150 - 147}{12.4}\bigg\} = P\{Z \gt \frac{3}{12.4}\}$

在 R 中，使用 `pnorm(3/12.4, lower.tail = FALSE)` 计算得到：

$P\{\overline{X} \gt 150\} = 0.4044151$

```{r}
pnorm(3/12.4, lower.tail = FALSE)
```

$\blacksquare$
:::



